---
title: "Relatório Trimestral da PNAD"
author: "Made USP"
date: "19/02/2024"
output:
  pdf_document: default
  html_document: default
  word_document: default
subtitle: 4º Trimestre de 2023 (versão resumida)
---

```{r setup, include=FALSE}
knitr::opts_chunk$set(echo = TRUE)

# SEMPRE CARREGAR RODAR ESTE CHUNK ANTES DE ABRIR O CÓDIGO COM OS DADOS
library(survey)
library(convey)
library(tidyverse)
library(dplyr)
library(knitr)
library(openxlsx)
library(kableExtra)
library(zoo)
library(gplots)
#devtools::install_github("kupietz/kableExtra")

```

```{r}
#carregar tabela
```


```{r include=FALSE}

i=2023
q=4

#trimestre_imediatamente_anterior <- as.yearqtr(as.Date("2023-07-01"),"%Y-%m-%d")
#mesmo_trimestre_ano_anterior <- as.yearqtr(as.Date("2022-09-01"),"%Y-%m-%d")

#"R" (resultado) foi adicionado no início de objetos de resultado textual para algumas funções de automação

```

# Introdução

Reportamos, a seguir, estaísticas resumidas do relatório da Pesquisa Nacional por Amostra de Domicílios contínua (PNADc) referente ao `r q`º trimestre de `r i`. Para mais estatísticas e tabelas completas, acesse o link ao final do documento. Este relatório foi elaborado pelas pesquisadoras Clara Brenck, Eslen Brito, Marina Sanches, Tainari Taioka, e pelos pesquisadores Hiaman Santos e José Bergamin. 

# Mercado de Trabalho
## Desemprego
```{r}
# Variáveis

# Ex: PEA_homem_branco_trimestre_anterior <- PEA.RG.sh$PEA[PEA.RG.sh$Categoria == "Homem Branco" & PEA.RG.sh$Trimestre == "2023 Q2"]

colnames(Tx_desemprego.sh)[colnames(Tx_desemprego.sh) == "Taxa de desemprego"] = "Taxa_desemprego"

desemprego <- Tx_desemprego.sh$Taxa_desemprego[Tx_desemprego.sh$Trimestre == "2023 Q3"]
desemprego_tri_anterior <- Tx_desemprego.sh$Taxa_desemprego[Tx_desemprego.sh$Trimestre == "2023 Q3"]
desemprego_tri_ano_anterior <- Tx_desemprego.sh$Taxa_desemprego[Tx_desemprego.sh$Trimestre == "2022 Q3"]
                                                                   
dif_desemprego <- ((desemprego)-(desemprego_tri_anterior))

## Desemprego por raça e gênero

desemprego_homem_branco <- 1 - (EMPREGO.RG.sh$Ocupado[EMPREGO.RG.sh$Categoria == "Homem Branco" & EMPREGO.RG.sh$Trimestre == "2023 Q3"])
desemprego_homem_negro <- 1 - (EMPREGO.RG.sh$Ocupado[EMPREGO.RG.sh$Categoria == "Homem Negro" & EMPREGO.RG.sh$Trimestre == "2023 Q3"])

desemprego_mulher_branca <- 1 - (EMPREGO.RG.sh$Ocupado[EMPREGO.RG.sh$Categoria == "Mulher Branca" & EMPREGO.RG.sh$Trimestre == "2023 Q3"])
desemprego_mulher_negra <- 1 - (EMPREGO.RG.sh$Ocupado[EMPREGO.RG.sh$Categoria == "Mulher Negra" & EMPREGO.RG.sh$Trimestre == "2023 Q3"])


desemprego_RG <- c(desemprego_mulher_branca, desemprego_mulher_negra, desemprego_homem_branco, desemprego_homem_negro)

desemprego_minRG <- min(desemprego_RG)
desemprego_maxRG <- max(desemprego_RG)

r_maxRG <- switch(desemprego_maxRG, desemprego_mulher_branca == desemprego_maxRG ~ "mulheres brancas", desemprego_mulher_negra == desemprego_maxRG ~ "mulheres negras", desemprego_homem_branco == desemprego_maxRG ~ "homens brancos", desemprego_homem_negro == desemprego_maxRG ~ "homens negros")

r_minRG <- switch(TRUE, desemprego_mulher_branca == desemprego_minRG ~ "mulheres brancas", desemprego_mulher_negra == desemprego_minRG ~ "mulheres negras", desemprego_homem_branco == desemprego_minRG ~ "homens brancos", desemprego_homem_negro == desemprego_minRG ~ "homens negros")


### Trimestre anterior

desemprego_hb_tri_anterior <- 1 - (EMPREGO.RG.sh$Ocupado[EMPREGO.RG.sh$Categoria == "Homem Branco" & EMPREGO.RG.sh$Trimestre == "2023 Q3"])
desemprego_hn_tri_anterior <- 1 - (EMPREGO.RG.sh$Ocupado[EMPREGO.RG.sh$Categoria == "Homem Negro" & EMPREGO.RG.sh$Trimestre == "2023 Q3"])

desemprego_mb_tri_anterior <- 1 - (EMPREGO.RG.sh$Ocupado[EMPREGO.RG.sh$Categoria == "Mulher Branca" & EMPREGO.RG.sh$Trimestre == "2023 Q3"])
desemprego_mn_tri_anterior <- 1 - (EMPREGO.RG.sh$Ocupado[EMPREGO.RG.sh$Categoria == "Mulher Negra" & EMPREGO.RG.sh$Trimestre == "2023 Q3"])

desemprego_dif_triMB <- (desemprego_mulher_branca - desemprego_mb_tri_anterior)
desemprego_dif_triMN <- (desemprego_mulher_negra - desemprego_mn_tri_anterior)
desemprego_dif_triHB <- (desemprego_homem_branco - desemprego_hb_tri_anterior)
desemprego_dif_triHN <- (desemprego_homem_negro - desemprego_hn_tri_anterior)

desemprego_maxRG <- max (desemprego_dif_triMB, desemprego_dif_triMN, desemprego_dif_triHB, desemprego_dif_triHN)

r_maxtriRG <- switch(TRUE, desemprego_dif_triMB == desemprego_maxRG ~ "mulheres brancas", desemprego_dif_triMN == desemprego_maxRG ~ "mulheres negras", desemprego_dif_triHB == desemprego_maxRG ~ "homens brancos", desemprego_dif_triHN == desemprego_maxRG ~ "homens negros")

desemprego_minRG <- min (desemprego_dif_triMB, desemprego_dif_triMN, desemprego_dif_triHB, desemprego_dif_triHN)

r_mintriRG <- switch(TRUE, desemprego_dif_triMB == desemprego_minRG ~ "mulheres brancas", desemprego_dif_triMN == desemprego_minRG ~ "mulheres negras", desemprego_dif_triHB == desemprego_minRG ~ "homens brancos", desemprego_dif_triHN == desemprego_minRG ~ "homens negros")


### Mesmo trimestre do ano anterior

desemprego_hb_tri_ano_anterior <- 1 - (EMPREGO.RG.sh$Ocupado[EMPREGO.RG.sh$Categoria == "Homem Branco" & EMPREGO.RG.sh$Trimestre == "2022 Q2"])
desemprego_hn_tri_ano_anterior <- 1 - (EMPREGO.RG.sh$Ocupado[EMPREGO.RG.sh$Categoria == "Homem Negro" & EMPREGO.RG.sh$Trimestre == "2022 Q2"])

desemprego_mb_tri_ano_anterior <- 1 - (EMPREGO.RG.sh$Ocupado[EMPREGO.RG.sh$Categoria == "Mulher Branca" & EMPREGO.RG.sh$Trimestre == "2022 Q2"])
desemprego_mn_tri_ano_anterior <- 1 - (EMPREGO.RG.sh$Ocupado[EMPREGO.RG.sh$Categoria == "Mulher Negra" & EMPREGO.RG.sh$Trimestre == "2022 Q2"])


## Por Região

desemprego_norte <- 1 - (EMPREGO.REG.sh$Ocupado[EMPREGO.REG.sh$Regiao == "Norte"])
desemprego_nordeste <- 1 - (EMPREGO.REG.sh$Ocupado[EMPREGO.REG.sh$Regiao == "Nordeste"])
desemprego_centrooeste <- 1 - (EMPREGO.REG.sh$Ocupado[EMPREGO.REG.sh$Regiao == "Centro-Oeste"])
desemprego_sudeste <- 1 - (EMPREGO.REG.sh$Ocupado[EMPREGO.REG.sh$Regiao == "Sudeste"])
desemprego_sul <- 1 - (EMPREGO.REG.sh$Ocupado[EMPREGO.REG.sh$Regiao == "Sul"])

desemprego_maxREG <- max(
  desemprego_norte,
  desemprego_nordeste,
  desemprego_centrooeste,
  desemprego_sudeste,
  desemprego_sul
)

r_maxREG <- switch(
  TRUE,
  desemprego_norte == max_desemprego ~ "Norte",
  desemprego_nordeste == max_desemprego ~ "Nordeste",
  desemprego_centrooeste == max_desemprego ~ "Centro-oeste",
  desemprego_sudeste == max_desemprego ~ "Sudeste",
  desemprego_sul == max_desemprego ~ "Sul"
)

desemprego_minREG <- min(
  desemprego_norte,
  desemprego_nordeste,
  desemprego_centrooeste,
  desemprego_sudeste,
  desemprego_sul
)

r_minREG <- switch(
  TRUE,
  desemprego_norte == max_desemprego ~ "Norte",
  desemprego_nordeste == max_desemprego ~ "Nordeste",
  desemprego_centrooeste == max_desemprego ~ "Centro-oeste",
  desemprego_sudeste == max_desemprego ~ "Sudeste",
  desemprego_sul == max_desemprego ~ "Sul"
)

### Trimestre anterior

desemprego_norte_tri_anterior <- 1 - (EMPREGO.REG.sh$Ocupado[EMPREGO.REG.sh$Regiao == "Norte" & EMPREGO.REG.sh$Trimestre == "2023 Q3"])
desemprego_nordeste_tri_anterior <- 1 - (EMPREGO.REG.sh$Ocupado[EMPREGO.REG.sh$Regiao == "Nordeste" & EMPREGO.REG.sh$Trimestre == "2023 Q3"])
desemprego_centrooeste_tri_anterior <- 1 - (EMPREGO.REG.sh$Ocupado[EMPREGO.REG.sh$Regiao == "Centro-Oeste" & EMPREGO.REG.sh$Trimestre == "2023 Q3"])
desemprego_sudeste_tri_anterior <- 1 - (EMPREGO.REG.sh$Ocupado[EMPREGO.REG.sh$Regiao == "Sudeste" & EMPREGO.REG.sh$Trimestre == "2023 Q3"])
desemprego_sul_tri_anterior <- 1 - (EMPREGO.REG.sh$Ocupado[EMPREGO.REG.sh$Regiao == "Sul" & EMPREGO.REG.sh$Trimestre == "2023 Q3"])

# Variáveis de diferença, máx e mín
desemprego_dif_triNO <- desemprego_norte - desemprego_norte_tri_anterior
desemprego_dif_triNE <- desemprego_nordeste - desemprego_nordeste_tri_anterior
desemprego_dif_triCO <- desemprego_centrooeste - desemprego_centrooeste_tri_anterior
desemprego_dif_triSE <- desemprego_sudeste - desemprego_sudeste_tri_anterior
desemprego_dif_triSU <- desemprego_sul - desemprego_sul_tri_anterior

desemprego_dif_triNO <- "Norte"
desemprego_dif_triNE <- "Nordeste"
desemprego_dif_triCO <- "Centro-Oeste"
desemprego_dif_triSE <- "Sudeste"
desemprego_dif_triSU <- "Sul"

desem_triREG <- c(desemprego_dif_triNO, desemprego_dif_triNE, desemprego_dif_triCO, desemprego_dif_triSE, desemprego_dif_triSU)
ordem_desem_triREG <- sort(desem_triREG, decreasing = TRUE)
max_desemtriREG <- ordem_desem_triREG[1]
seg_desemtriREG <- ordem_desem_triREG[2]
ter_desemtriREG <- ordem_desem_triREG[3]
qua_desemtriREG <- ordem_desem_triREG[4]
qui_desemtriREG <- ordem_desem_triREG[5]


### Ano anterior, mesmo trimestre

desemprego_norte_tri_ano_anterior <- 1 - (EMPREGO.REG.sh$Ocupado[EMPREGO.REG.sh$Regiao == "Norte" & EMPREGO.REG.sh$Trimestre == "2022 Q3"])
desemprego_nordeste_tri_ano_anterior <- 1 - (EMPREGO.REG.sh$Ocupado[EMPREGO.REG.sh$Regiao == "Nordeste" & EMPREGO.REG.sh$Trimestre == "2022 Q3"])
desemprego_centrooeste_tri_ano_anterior <- 1 - (EMPREGO.REG.sh$Ocupado[EMPREGO.REG.sh$Regiao == "Centro-Oeste" & EMPREGO.REG.sh$Trimestre == "2022 Q3"])
desemprego_sud_tri_ano_anterior <- 1 - (EMPREGO.REG.sh$Ocupado[EMPREGO.REG.sh$Regiao == "Sudeste" & EMPREGO.REG.sh$Trimestre == "2022 Q3"])
desemprego_sul_tri_ano_anterior <- 1 - (EMPREGO.REG.sh$Ocupado[EMPREGO.REG.sh$Regiao == "Sul" & EMPREGO.REG.sh$Trimestre == "2022 Q3"])
```
Destacamos a alteração da taxa de desemprego geral de `r dif_desemprego` em relação ao `r q-1`º trimestre de `r i`. A região `r r_maxREG` registrou maior desemprego ao fim do último trimestre (`r (desemprego_maxREG)*100`%), enquanto o `r r_minREG` teve o menor resultado no mesmo período (`r (desemprego_minREG)*100`%). Nas categorias de raça e gênero, `r r_maxRG` foram a maior população desempregada, `r (desemprego_maxRG)*100`%. A menor taxa de desocupação foi registrada dentre `r r_minRG`, de `r (desemprego_minRG)*100`%. Veja abaixo mais dados de desemprego:






```{r cars}
summary(cars)

#INCLUIR GRÁFICO/TABELA/SH
#PODEMOS INCLUIR ALGUM PARÁGRAFO COMPARATIVO A ANO OU TRIMESTRE ANTERIROR A DEPENDER DO RESULTADO DOS DADOS
```
## Informalidade

```{r}
colnames(informalidadeMedia.sh)[colnames(informalidadeMedia.sh) == "Taxa média de informalidade"] = "informalidade_media"
colnames(informal.REG.sh)[colnames(informal.REG.sh) == "não contribuinte INSS"] = "Informal"
colnames(informal.RG.sh)[colnames(informal.RG.sh) == "não contribuinte INSS"] = "Informal"


informalidade <- informalidadeMedia.sh$informalidade_media[informalidadeMedia.sh$Trimestre == "2023 Q3"]

informal_tri <- informalidadeMedia.sh$informalidade_media[informalidadeMedia.sh$Trimestre == "2023 Q3"]
diftri_informal <- informalidade - informalidade_tri

#Região
inf_NO <- informal.REG.sh$Informal[informal.REG.sh$Regiao == "Norte" & informal.REG.sh$Trimestre == "2023 Q3"]
inf_NE <- informal.REG.sh$Informal[informal.REG.sh$Regiao == "Nordeste" & informal.REG.sh$Trimestre == "2023 Q3"]
inf_CO <- informal.REG.sh$Informal[informal.REG.sh$Regiao == "Centro-Oeste" & informal.REG.sh$Trimestre == "2023 Q3"]
inf_SE <- informal.REG.sh$Informal[informal.REG.sh$Regiao == "Sudeste" & informal.REG.sh$Trimestre == "2023 Q3"]
inf_SU <- informal.REG.sh$Informal[informal.REG.sh$Regiao == "Sul" & informal.REG.sh$Trimestre == "2023 Q3"]

inf_NO <- "Norte"
inf_NE <- "Nordeste"
inf_CO <- "Centro-Oeste"
inf_SE <- "Sudeste"
inf_SU <- "Sul"

informalREG <- c(inf_NO, inf_NE, inf_CO, inf_SE, inf_SU)
ordem_infREG <- sort(informalREG, decreasing = TRUE)
max_infREG <- ordem_infREG[1]
seg_infREG <- ordem_infREG[2]
ter_infREG <- ordem_infREG[3]
qua_infREG <- ordem_infREG[4]

## Tri anterior
informal_triNO <- informal.REG.sh$Informal[informal.REG.sh$Regiao == "Norte" & informal.REG.sh$Trimestre == "2023 Q2"]
informal_triNE <- informal.REG.sh$Informal[informal.REG.sh$Regiao == "Nordeste" & informal.REG.sh$Trimestre == "2023 Q2"]
informal_triCO <- informal.REG.sh$Informal[informal.REG.sh$Regiao == "Centro-Oeste" & informal.REG.sh$Trimestre == "2023 Q2"]
informal_triSE <- informal.REG.sh$Informal[informal.REG.sh$Regiao == "Sudeste" & informal.REG.sh$Trimestre == "2023 Q2"]
informal_triSU <- informal.REG.sh$Informal[informal.REG.sh$Regiao == "Sul" & informal.REG.sh$Trimestre == "2023 Q2"]

inf_triNO <- ((inf_NO) - (informal_triNO))
inf_triNE <- inf_NE - informal_triNE
inf_triCO <- inf_CO - informal_triCO
inf_triSE <- inf_SE - informal_triSE
inf_triSU <- inf_SU - informal_triSU

inf_triNO <- "Norte"
inf_triNE <- "Nordeste"
inf_triCO <- "Centro-Oeste"
inf_triSE <- "Sudeste"
inf_triSU <- "Sul"

inftri_REG <- c(inf_triNO, inf_triNE, inf_triCO, inf_triSE, inf_triSU)
ordem_inftriREG <- sort(inftri_REG, decreasing = TRUE)
max_inftriREG <- ordem_inftriREG[1]
seg_inftriREG <- ordem_inftriREG[2]
ter_inftriREG <- ordem_inftriREG[3]
qua_inftriREG <- ordem_inftriREG[4]
qui_inftriREG <- ordem_inftriREG[5]

## Ano anterior

informal_anoNO <- informal.REG.sh$Informal[informal.REG.sh$Regiao == "Norte" & informal.REG.sh$Trimestre == "2022 Q3"]
informal_anoNE <- informal.REG.sh$Informal[informal.REG.sh$Regiao == "Nordeste" & informal.REG.sh$Trimestre == "2022 Q3"]
informal_anoCO <- informal.REG.sh$Informal[informal.REG.sh$Regiao == "Centro-Oeste" & informal.REG.sh$Trimestre == "2022 Q3"]
informal_anoSE <- informal.REG.sh$Informal[informal.REG.sh$Regiao == "Sudeste" & informal.REG.sh$Trimestre == "2022 Q3"]
informal_anoSU <- informal.REG.sh$Informal[informal.REG.sh$Regiao == "Sul" & informal.REG.sh$Trimestre == "2022 Q3"]

inf_anoNO <- inf_NO - informal_anoNO
inf_anoNE <- inf_NE - informal_anoNE
inf_anoCO <- inf_CO - informal_anoCO
inf_anoSE <- inf_SE - informal_anoSE
inf_anoSU <- inf_SU - informal_anoSU
 
infano_REG <- c(inf_anoNO, inf_anoNE, inf_anoCO, inf_anoSE, inf_anoSU)
ordem_infanoREG <- sort(infano_REG, decreasing = TRUE)
max_infanoREG <- ordem_infanoREG[1]
seg_infanoREG <- ordem_infanoREG[2]
ter_infanoREG <- ordem_infanoREG[3]
qua_infanoREG <- ordem_infanoREG[4]
qui_infanoREG <- ordem_infanoREG[5]


#Raça e gênero
informal_HB <- informal.RG.sh$Informal[informal.RG.sh$Categoria == "Homem Branco" & informal.RG.sh$Trimestre == "2023 Q3"]
informal_HN <- informal.RG.sh$Informal[informal.RG.sh$Categoria == "Homem Negro" & informal.RG.sh$Trimestre == "2023 Q3"]
informal_MB <- informal.RG.sh$Informal[informal.RG.sh$Categoria == "Mulher Branca" & informal.RG.sh$Trimestre == "2023 Q3"]
informal_MN <- informal.RG.sh$Informal[informal.RG.sh$Categoria == "Mulher Negra" & informal.RG.sh$Trimestre == "2023 Q3"]
 
informal_HB <- "homens brancos"
informal_HN <- "homens negros"
informal_MB <- "mulheres brancas"
informal_MN <- "mulheres negras"

informalRG <- c(informal_HB, informal_HN, informal_MB, informal_MN)
ordem_infRG <- sort(informalRG, decreasing = TRUE)
max_infRG <- ordem_infRG[1]
seg_infRG <- ordem_infRG[2]
ter_infRG <- ordem_infRG[3]
qua_infRG <- ordem_infRG[4]


##Tri anterior
informal_triHB <- informal.RG.sh$Informal[informal.RG.sh$Categoria == "Homem Branco" & informal.RG.sh$Trimestre == "2023 Q3"]
informal_triHN <- informal.RG.sh$Informal[informal.RG.sh$Categoria == "Homem Negro" & informal.RG.sh$Trimestre == "2023 Q3"]
informal_triMB <- informal.RG.sh$Informal[informal.RG.sh$Categoria == "Mulher Branca" & informal.RG.sh$Trimestre == "2023 Q3"]
informal_triMN <- informal.RG.sh$Informal[informal.RG.sh$Categoria == "Mulher Negra" & informal.RG.sh$Trimestre == "2023 Q3"]

diftri_informalidadeHB <- informal_homem_branco - informal_triHB
diftri_informalidadeHN <- informal_homem_negro - informal_triHN
diftri_informalidadeMB <- informal_mulher_branca - informal_triMB
diftri_informalidadeMN <- informal_mulher_negra - informal_triMN

# Atribuir resultados às variáveis
diftri_informalidadeHB <- "homens brancos"
diftri_informalidadeHN <- "homens negros"
diftri_informalidadeMB <- "mulheres brancas"
diftri_informalidadeMN <- "mulheres negras"

diftri_informalidadeRG <- c(diftri_informalidadeHB, diftri_informalidadeHN, diftri_informalidadeMB, diftri_informalidadeMN)
ordem_diftri <- sort(diftri_informalidadeRG, decreasing = TRUE)
max_inftriRG <- ordem_diftri[1]
seg_inftriRG <- ordem_diftri[2]
ter_inftriRG <- ordem_diftri[3]
qua_inftriRG <- ordem_diftri[4]


## Ano anterior
informalidade_ano <- informalidadeMedia.sh$informalidade_media[informalidadeMedia.sh$Trimestre == "2022 Q3"]
difano_informalRG <- informalidade - informalidade_ano

informal_anoHB <- informal.RG.sh$Informal[informal.RG.sh$Categoria == "Homem Branco" & informal.RG.sh$Trimestre == "2022 Q3"]
informal_anoHN <- informal.RG.sh$Informal[informal.RG.sh$Categoria == "Homem Negro" & informal.RG.sh$Trimestre == "2022 Q3"]
informal_anoMB <- informal.RG.sh$Informal[informal.RG.sh$Categoria == "Mulher Branca" & informal.RG.sh$Trimestre == "2022 Q3"]
informal_anoMN <- informal.RG.sh$Informal[informal.RG.sh$Categoria == "Mulher Negra" & informal.RG.sh$Trimestre == "2022 Q3"]

infanoHB <- informal_HB - informal_anoHB
infanoHN <- informal_HN - informal_anoHN
infanoMB <- informal_MB - informal_anoMB
infanoMN <- informal_MB - informal_anoMN

infanoHB <- "homens brancos"
infanoHN <- "homens negros"
infanoMB <- "mulheres brancas"
infanoMN <- "mulheres negras"

infano_RG <- c(infanoHB, infanoHN, infanoMB, infanoMN)
ordem_infanoRG <- sort(infano_RG, decreasing = TRUE)
max_infanoRG <- ordem_infanoRG[1]
seg_infanoRG <- ordem_infanoRG[2]
ter_infanoRG <- ordem_infanoRG[3]
qua_infanoRG <- ordem_infanoRG[4]


```
Neste relatório, definimos como trabalhadores informais aqueles que não contribuem à previdência social, conforme Kassouf (1998) e Dalberto e Cirino (2018). A taxa de informalidade média do Brasil ficou em `r (informalidade*100)%` e a região com maior informalidade foi `r max_infREG` (`r (max_informalREG*100)`%), enquanto a que registrou menores taxas foi `r R_min_informalREG` (`r (min_informalREG*100)`%). O grupo com maior proporção de trabalhadores informais foi o de `r r_maxinformalRG`, com `r (max_informalRG*100)%`. Em comparação com o trimestre anterior, a taxa geral de informalidade variou em `r (diftri_informalidade*100)`% e o grupo com maior aumento de informalidade foi `r r_max_diftri_informalRG`, com uma diferença de `r (max_diftri_informalRG*100)`% . Na comparação anual, a variação média do Brasil foi de `r (difano_informalidadeRG*100)`% e a maior variação por raça e gênero foi registrada dentre `r r_max_difano_informalRG`, uma diferença de `r (max_difano_informalidadeRG*100)`%. 

Estes dados estão reportados na Tabela 9: Informalidade por grupo (clique aqui para acessar). Veja mais abaixo:
```{r pressure, echo=FALSE}
#ADICIONAR VISUALIZAÇÃO GRÁFICA
```

##Emprego por Setor

```{r}
#colnames(trabalhosetor.RG.sh)[colnames(trabalhosetor.RG.sh) == "Homem Branco"] = "Homem_Branco"
colnames(trabalhosetor.RG.sh)[colnames(trabalhosetor.RG.sh) == "Administração Pública"] = "Adm_pública"
colnames(trabalhosetor.RG.sh)[colnames(trabalhosetor.RG.sh) == "Outros serviços"] = "Outros_serviços"
colnames(trabalhosetor.RG.sh)[colnames(trabalhosetor.RG.sh) == "Serviços domésticos"] = "Ser_domesticos"

#Homem Branco
HB_agro <- trabalhosetor.RG.sh$Agropecuária[trabalhosetor.RG.sh$Categoria == "Homem Branco" & EMPREGO.RG.sh$Trimestre == "2023 Q3"]
HB_ind <- trabalhosetor.RG.sh$Indústria[trabalhosetor.RG.sh$Categoria == "Homem Branco" & EMPREGO.RG.sh$Trimestre == "2023 Q3"]
HB_const <- trabalhosetor.RG.sh$Construção[trabalhosetor.RG.sh$Categoria == "Homem Branco" & EMPREGO.RG.sh$Trimestre == "2023 Q3"]
HB_comercio <- trabalhosetor.RG.sh$Comércio[trabalhosetor.RG.sh$Categoria == "Homem Branco" & EMPREGO.RG.sh$Trimestre == "2023 Q3"]
HB_tran <- trabalhosetor.RG.sh$Transporte[trabalhosetor.RG.sh$Categoria == "Homem Branco" & EMPREGO.RG.sh$Trimestre == "2023 Q3"]
HB_alimen <- trabalhosetor.RG.sh$Alimentação[trabalhosetor.RG.sh$Categoria == "Homem Branco" & EMPREGO.RG.sh$Trimestre == "2023 Q3"]
HB_info <- trabalhosetor.RG.sh$Informação[trabalhosetor.RG.sh$Categoria == "Homem Branco" & EMPREGO.RG.sh$Trimestre == "2023 Q3"]
HB_publico <- trabalhosetor.RG.sh$Adm_pública[trabalhosetor.RG.sh$Categoria == "Homem Branco" & EMPREGO.RG.sh$Trimestre == "2023 Q3"]
HB_educa <- trabalhosetor.RG.sh$Educação[trabalhosetor.RG.sh$Categoria == "Homem Branco" & EMPREGO.RG.sh$Trimestre == "2023 Q3"]
HB_oserv <- trabalhosetor.RG.sh$Outros_serviços[trabalhosetor.RG.sh$Categoria == "Homem Branco" & EMPREGO.RG.sh$Trimestre == "2023 Q3"]
HB_domes <- trabalhosetor.RG.sh$Ser_domesticos[trabalhosetor.RG.sh$Categoria == "Homem Branco" & EMPREGO.RG.sh$Trimestre == "2023 Q3"]

# Atribuir resultados às variáveis
HB_agro <- "agropecuária"
HB_ind <- "indústria"
HB_const <- "construção"
HB_comercio <- "comércio"
HB_tran <- "transporte"
HB_alimen <- "alimentação"
HB_info <- "informação" 
HB_publico <- "administração pública"
HB_educa <- "educação"
HB_oserv <- "outros serviços"
HB_domes <- "serviços domésticos"

setores_HB <- c(HB_agro, HB_ind, HB_const, HB_comercio, HB_tran, HB_alimen, HB_info, HB_publico, HB_educa, HB_oserv, HB_domes)
ordem_HB <- sort(setores_HB, decreasing = TRUE)
max_HB <- ordem_HB[1]
segundo_HB <- ordem_HB[2]
terceiro_HB <- ordem_HB[3]
quarto_HB <- ordem_HB[4]
quinto_HB <- ordem_HB[5]


#Homem negro
HN_agro <- trabalhosetor.RG.sh$Agropecuária[trabalhosetor.RG.sh$Categoria == "Homem Negro" & EMPREGO.RG.sh$Trimestre == "2023 Q3"]
HN_ind <- trabalhosetor.RG.sh$Indústria[trabalhosetor.RG.sh$Categoria == "Homem Negro" & EMPREGO.RG.sh$Trimestre == "2023 Q3"]
HN_const <- trabalhosetor.RG.sh$Construção[trabalhosetor.RG.sh$Categoria == "Homem Negro" & EMPREGO.RG.sh$Trimestre == "2023 Q3"]
HN_comercio <- trabalhosetor.RG.sh$Comércio[trabalhosetor.RG.sh$Categoria == "Homem Negro" & EMPREGO.RG.sh$Trimestre == "2023 Q3"]
HN_tran <- trabalhosetor.RG.sh$Transporte[trabalhosetor.RG.sh$Categoria == "Homem Negro" & EMPREGO.RG.sh$Trimestre == "2023 Q3"]
HN_alimen <- trabalhosetor.RG.sh$Alimentação[trabalhosetor.RG.sh$Categoria == "Homem Negro" & EMPREGO.RG.sh$Trimestre == "2023 Q3"]
HN_info <- trabalhosetor.RG.sh$Informação[trabalhosetor.RG.sh$Categoria == "Homem Negro" & EMPREGO.RG.sh$Trimestre == "2023 Q3"]
HN_publico <- trabalhosetor.RG.sh$Adm_pública[trabalhosetor.RG.sh$Categoria == "Homem Negro" & EMPREGO.RG.sh$Trimestre == "2023 Q3"]
HN_educa <- trabalhosetor.RG.sh$Educação[trabalhosetor.RG.sh$Categoria == "Homem Negro" & EMPREGO.RG.sh$Trimestre == "2023 Q3"]
HN_oserv <- trabalhosetor.RG.sh$Outros_serviços[trabalhosetor.RG.sh$Categoria == "Homem Negro" & EMPREGO.RG.sh$Trimestre == "2023 Q3"]
HN_domes <- trabalhosetor.RG.sh$Ser_domesticos[trabalhosetor.RG.sh$Categoria == "Homem Negro" & EMPREGO.RG.sh$Trimestre == "2023 Q3"]

# Atribuir resultados às variáveis
HN_agro <- "agropecuária"
HN_ind <- "indústria"
HN_const <- "construção"
HN_comercio <- "comércio"
HN_tran <- "transporte"
HN_alimen <- "alimentação"
HN_info <- "informação" 
HN_publico <- "administração pública"
HN_educa <- "educação"
HN_oserv <- "outros serviços"
HN_domes <- "serviços domésticos"

setores_HN <- c(HN_agro, HN_ind, HN_const, HN_comercio, HN_tran, HN_alimen, HN_info, HN_publico, HN_educa, HN_oserv, HN_domes)
ordem_HN <- sort(setores_HN, decreasing = TRUE)
max_HN <- ordem_HN[1]
seg_HN <- ordem_HN[2]
ter_HN <- ordem_HN[3]
qua_HN <- ordem_HN[4]
qui_HN <- ordem_HN[5]


#Mulher Branca
MB_agro <- trabalhosetor.RG.sh$Agropecuária[trabalhosetor.RG.sh$Categoria == "Mulher Branca" & EMPREGO.RG.sh$Trimestre == "2023 Q3"]
MB_const <- trabalhosetor.RG.sh$Construção[trabalhosetor.RG.sh$Categoria == "Mulher Branca" & EMPREGO.RG.sh$Trimestre == "2023 Q3"]
MB_comercio <- trabalhosetor.RG.sh$Comércio[trabalhosetor.RG.sh$Categoria == "Mulher Branca" & EMPREGO.RG.sh$Trimestre == "2023 Q3"]
MB_tran <- trabalhosetor.RG.sh$Transporte[trabalhosetor.RG.sh$Categoria == "Mulher Branca" & EMPREGO.RG.sh$Trimestre == "2023 Q3"]
MB_alimen <- trabalhosetor.RG.sh$Alimentação[trabalhosetor.RG.sh$Categoria == "Mulher Branca" & EMPREGO.RG.sh$Trimestre == "2023 Q3"]
MB_info <- trabalhosetor.RG.sh$Informação[trabalhosetor.RG.sh$Categoria == "Mulher Branca" & EMPREGO.RG.sh$Trimestre == "2023 Q3"]
MB_publico <- trabalhosetor.RG.sh$Adm_pública[trabalhosetor.RG.sh$Categoria == "Mulher Branca" & EMPREGO.RG.sh$Trimestre == "2023 Q3"]
MB_educa <- trabalhosetor.RG.sh$Educação[trabalhosetor.RG.sh$Categoria == "Mulher Branca" & EMPREGO.RG.sh$Trimestre == "2023 Q3"]
MB_oserv <- trabalhosetor.RG.sh$Outros_serviços[trabalhosetor.RG.sh$Categoria == "Mulher Branca" & EMPREGO.RG.sh$Trimestre == "2023 Q3"]
MB_domes <- trabalhosetor.RG.sh$Ser_domesticos[trabalhosetor.RG.sh$Categoria == "Mulher Branca" & EMPREGO.RG.sh$Trimestre == "2023 Q3"]

# Atribuir resultados às variáveis
MB_agro <- "agropecuária"
MB_ind <- "indústria"
MB_const <- "construção"
MB_comercio <- "comércio"
MB_tran <- "transporte"
MB_alimen <- "alimentação"
MB_info <- "informação" 
MB_publico <- "administração pública"
MB_educa <- "educação"
MB_oserv <- "outros serviços"
MB_domes <- "serviços domésticos"

setores_MB <- c(MB_agro, MB_ind, MB_const, MB_comercio, MB_tran, MB_alimen, MB_info, MB_publico, MB_educa, MB_oserv, MB_domes)
ordem_MB <- sort(setores_MB, decreasing = TRUE)
max_ordemMB <- ordem_MB[1]
seg_MB <- ordem_MB[2]
ter_MB <- ordem_MB[3]
qua_MB <- ordem_MB[4]
qui_MB <- ordem_MB[5]

#Mulher Negra
MN_agro <- trabalhosetor.RG.sh$Agropecuária[trabalhosetor.RG.sh$Categoria == "Mulher Negra" & EMPREGO.RG.sh$Trimestre == "2023 Q3"]
MN_const <- trabalhosetor.RG.sh$Construção[trabalhosetor.RG.sh$Categoria == "Mulher Negra" & EMPREGO.RG.sh$Trimestre == "2023 Q3"]
MN_comercio <- trabalhosetor.RG.sh$Comércio[trabalhosetor.RG.sh$Categoria == "Mulher Negra" & EMPREGO.RG.sh$Trimestre == "2023 Q3"]
MN_tran <- trabalhosetor.RG.sh$Transporte[trabalhosetor.RG.sh$Categoria == "Mulher Negra" & EMPREGO.RG.sh$Trimestre == "2023 Q3"]
MN_alimen <- trabalhosetor.RG.sh$Alimentação[trabalhosetor.RG.sh$Categoria == "Mulher Negra" & EMPREGO.RG.sh$Trimestre == "2023 Q3"]
MN_info <- trabalhosetor.RG.sh$Informação[trabalhosetor.RG.sh$Categoria == "Mulher Negra" & EMPREGO.RG.sh$Trimestre == "2023 Q3"]
MN_publico <- trabalhosetor.RG.sh$Adm_pública[trabalhosetor.RG.sh$Categoria == "Mulher Negra" & EMPREGO.RG.sh$Trimestre == "2023 Q3"]
MN_educa <- trabalhosetor.RG.sh$Educação[trabalhosetor.RG.sh$Categoria == "Mulher Negra" & EMPREGO.RG.sh$Trimestre == "2023 Q3"]
MN_oserv <- trabalhosetor.RG.sh$Outros_serviços[trabalhosetor.RG.sh$Categoria == "Mulher Negra" & EMPREGO.RG.sh$Trimestre == "2023 Q3"]
MN_domes <- trabalhosetor.RG.sh$Ser_domesticos[trabalhosetor.RG.sh$Categoria == "Mulher Negra" & EMPREGO.RG.sh$Trimestre == "2023 Q3"]

# Atribuir resultados às variáveis
MN_agro <- "agropecuária"
MN_ind <- "indústria"
MN_const <- "construção"
MN_comercio <- "comércio"
MN_tran <- "transporte"
MN_alimen <- "alimentação"
MN_info <- "informação" 
MN_publico <- "administração pública"
MN_educa <- "educação"
MN_oserv <- "outros serviços"
MN_domes <- "serviços domésticos"

setores_MN <- c(MN_agro, MN_ind, MN_const, MN_comercio, MN_tran, MN_alimen, MN_info, MN_publico, MN_educa, MN_oserv, MN_domes)
ordem_MN <- sort(setores_MN, decreasing = TRUE)
max_MN <- ordem_MN[1]
seg_MN <- ordem_MN[2]
ter_MN <- ordem_MN[3]
qua_MN <- ordem_MN[4]
qui_MN <- ordem_MN[5]

```

A ocupação por setores varia consideravelmente de acordo com recortes de raça e gênero. No `r q`º trimestre de `r i`, a maioria dos homens negros (VALOR%) estavam alocados no setor de `r max_HN`, seguido de `r seg_HN` (VALOR%), `r ter_HN` (VALOR%), `r qua_HN` (VALOR%) e `r qui_HN` (VALOR%). Para homens brancos, o setor que mais empregou foi `r max_HB` com (VALOR)%, além de `r seg_HB` (VALOR)%, `r ter_HB` com (VALOR)%, `r qua_HB` com (VALOR)% e `r qui_HB` com (VALOR)%. Para o total de mulheres brancas empregadas, VALOR% estavam no setor de `r max_MB`, VALOR% encontram-se no setor de `r seg_MB` e VALOR% no setor de `r ter_MB`. Das mulheres negras, VALOR% ocupavam o setor de `r max_MN`, seguido de `r seg_MN` VALOR% e `r ter_MN` com VALOR%. 

Nota-se que o setor de XX emprega mais brancos que negros e que os YY são majoritariamente exercidos por grupo JJ. Veja a Tabela 15: Setor do Trabalho Principal por Grupo, para maiores informações.




