---
title: "Relatório Trimestral da PNAD^[Este relatório foi elaborado pelas pesquisadoras Clara Brenck, Eslen Brito, Marina Sanches, Tainari Taioka, e pelos pesquisadores Hiaman Santos e José Bergamin.]"
author: "Made USP"
date: "19/02/2024"
output:
  pdf_document: default
  html_document: default
  word_document: default
subtitle: 4º Trimestre de 2023 (versão resumida)
---

```{r setup, include=FALSE}
knitr::opts_chunk$set(echo = TRUE)

# SEMPRE CARREGAR ESTE CHUNK ANTES DE ABRIR O CÓDIGO COM OS DADOS
library(survey)
library(convey)
library(tidyverse)
library(dplyr)
library(knitr)
library(openxlsx)
library(kableExtra)
library(zoo)
library(gplots)
#devtools::install_github("kupietz/kableExtra")

#load("C:\Users\USER\Downloads\dados_serie_historica_032023.RData")

```

```{r}
#carregar tabela
```


```{r include=FALSE}

i=2023
q=4

#trimestre_imediatamente_anterior <- as.yearqtr(as.Date("2023-07-01"),"%Y-%m-%d")
#mesmo_trimestre_ano_anterior <- as.yearqtr(as.Date("2022-09-01"),"%Y-%m-%d")

#"R" (resultado) foi adicionado no início de objetos de resultado textual para algumas funções de automação

```

# Introdução

Reportam-se, a seguir, estatísticas resumidas do relatório da Pesquisa Nacional por Amostra de Domicílios Contínua (PNAD Contínua) referente ao `r q`º trimestre de `r i`. O acesso às estatísticas e tabelas completas pode ser feito por meio do link no final do documento. 

# Mercado de Trabalho
## Desemprego
```{r}
# Variáveis

# Ex: PEA_homem_branco_trimestre_anterior <- PEA.RG.sh$PEA[PEA.RG.sh$Categoria == "Homem Branco" & PEA.RG.sh$Trimestre == "2023 Q2"]

colnames(Tx_desemprego.sh)[colnames(Tx_desemprego.sh) == "Taxa de desemprego"] = "Taxa_desemprego"

desemprego <- Tx_desemprego.sh$Taxa_desemprego[Tx_desemprego.sh$Trimestre == "2023 Q3"]
desemprego_tri <- Tx_desemprego.sh$Taxa_desemprego[Tx_desemprego.sh$Trimestre == "2023 Q3"]
desemprego_ano <- Tx_desemprego.sh$Taxa_desemprego[Tx_desemprego.sh$Trimestre == "2022 Q3"]
                                                                   
desem_tri <- ((desemprego)-(desemprego_tri))
desem_ano <- ((desemprego)-(desemprego_ano))

## Desemprego por raça e gênero

desemprego_HB <- 1 - (EMPREGO.RG.sh$Ocupado[EMPREGO.RG.sh$Categoria == "Homem Branco" & EMPREGO.RG.sh$Trimestre == "2023 Q3"])
desemprego_HN <- 1 - (EMPREGO.RG.sh$Ocupado[EMPREGO.RG.sh$Categoria == "Homem Negro" & EMPREGO.RG.sh$Trimestre == "2023 Q3"])
desemprego_MB <- 1 - (EMPREGO.RG.sh$Ocupado[EMPREGO.RG.sh$Categoria == "Mulher Branca" & EMPREGO.RG.sh$Trimestre == "2023 Q3"])
desemprego_MN <- 1 - (EMPREGO.RG.sh$Ocupado[EMPREGO.RG.sh$Categoria == "Mulher Negra" & EMPREGO.RG.sh$Trimestre == "2023 Q3"])

desemprego_HB <- "homens brancos"
desemprego_HN <- "homens negros"
desemprego_MB <- "mulheres brancas"
desemprego_MN <- "mulheres negras"

desemprego_RG <- c(desemprego_HB, desemprego_HN, desemprego_MB, desemprego_MN)
ordem_desemRG <- sort(desemprego_RG, decreasing = TRUE)
max_desemRG <- ordem_desemRG[1]
seg_desemRG <- ordem_desemRG[2]
ter_desemRG <- ordem_desemRG[3]
qua_desemRG <- ordem_desemRG[4]


##Trimestre anterior

desem_triHB <- 1 - (EMPREGO.RG.sh$Ocupado[EMPREGO.RG.sh$Categoria == "Homem Branco" & EMPREGO.RG.sh$Trimestre == "2023 Q3"])
desem_triHN <- 1 - (EMPREGO.RG.sh$Ocupado[EMPREGO.RG.sh$Categoria == "Homem Negro" & EMPREGO.RG.sh$Trimestre == "2023 Q3"])
desem_triMB <- 1 - (EMPREGO.RG.sh$Ocupado[EMPREGO.RG.sh$Categoria == "Mulher Branca" & EMPREGO.RG.sh$Trimestre == "2023 Q3"])
desem_triMN <- 1 - (EMPREGO.RG.sh$Ocupado[EMPREGO.RG.sh$Categoria == "Mulher Negra" & EMPREGO.RG.sh$Trimestre == "2023 Q3"])

desemtriMB <- (desemprego_MB - desem_triMB)
desemtriMN <- (desemprego_MN - desem_triMN)
desemtriHB <- (desemprego_HB - desem_triHB)
desemtriHN <- (desemprego_HN - desem_triHN)

desemtriMB <- "mulheres brancas"
desemtriMN <- "mulheres negras"
desemtriHB <- "homens brancos"
desemtriHN <- "homens negros"

desemtri_RG <- c(desemtriMB, desemtriMN, desemtriHB, desemtriHN)
ordem_desemtri_RG <- sort (desemtri_RG, decreasing = TRUE)
max_desemtriRG <- ordem_desemtri_RG[1]
seg_desemtriRG <- ordem_desemtri_RG[2]
ter_desemtriRG <- ordem_desemtri_RG[3]
qua_desemtriRG <- ordem_desemtri_RG[4]


##Ano anterior
desemano_HB <- 1 - (EMPREGO.RG.sh$Ocupado[EMPREGO.RG.sh$Categoria == "Homem Branco" & EMPREGO.RG.sh$Trimestre == "2022 Q2"])
desemano_HN <- 1 - (EMPREGO.RG.sh$Ocupado[EMPREGO.RG.sh$Categoria == "Homem Negro" & EMPREGO.RG.sh$Trimestre == "2022 Q2"])
desemano_MB <- 1 - (EMPREGO.RG.sh$Ocupado[EMPREGO.RG.sh$Categoria == "Mulher Branca" & EMPREGO.RG.sh$Trimestre == "2022 Q2"])
desemano_MN <- 1 - (EMPREGO.RG.sh$Ocupado[EMPREGO.RG.sh$Categoria == "Mulher Negra" & EMPREGO.RG.sh$Trimestre == "2022 Q2"])

desemanoMB <- (desemprego_MB - desemano_MB)
desemanoMN <- (desemprego_MN - desemano_MN)
desemanoHB <- (desemprego_HB - desemano_HB)
desemanoHN <- (desemprego_HN - desemano_HN)

desemanoMB <- "mulheres brancas"
desemanoMN <- "mulheres negras"
desemanoHB <- "homens brancos"
desemanoHN <- "homens negros"

desemano_RG <- c(desemanoMB, desemanoMN, desemanoHB, desemanoHN)
ordem_desemano_RG <- sort (desemano_RG, decreasing = TRUE)
max_desemanoRG <- ordem_desemano_RG[1]
seg_desemanoRG <- ordem_desemano_RG[2]
ter_desemanoRG <- ordem_desemano_RG[3]
qua_desemanoRG <- ordem_desemano_RG[4]


#Região
desemprego_NO <- 1 - (EMPREGO.REG.sh$Ocupado[EMPREGO.REG.sh$Regiao == "Norte" & EMPREGO.REG.sh$Trimestre == "2023 Q2"])
desemprego_NE <- 1 - (EMPREGO.REG.sh$Ocupado[EMPREGO.REG.sh$Regiao == "Nordeste" & EMPREGO.REG.sh$Trimestre == "2023 Q2"])
desemprego_CO <- 1 - (EMPREGO.REG.sh$Ocupado[EMPREGO.REG.sh$Regiao == "Centro-Oeste" & EMPREGO.REG.sh$Trimestre == "2023 Q2"])
desemprego_SE <- 1 - (EMPREGO.REG.sh$Ocupado[EMPREGO.REG.sh$Regiao == "Sudeste" & EMPREGO.REG.sh$Trimestre == "2023 Q2"])
desemprego_SU <- 1 - (EMPREGO.REG.sh$Ocupado[EMPREGO.REG.sh$Regiao == "Sul" & EMPREGO.REG.sh$Trimestre == "2023 Q2"])

desemprego_NO <- "Norte"
desemprego_NE <- "Nordeste"
desemprego_CO <- "Centro-oeste"
desemprego_SE <- "Sudeste"
desemprego_SU <- "Sul"

desemprego_REG <- c(desemprego_NO, desemprego_NE, desemprego_CO, desemprego_SE, desemprego_SU)
ordem_desemREG <- sort (desemprego_REG, decreasing = TRUE)
max_desemREG <- ordem_desemREG[1]
seg_desemREG <- ordem_desemREG[2]
ter_desemREG <- ordem_desemREG[3]
qua_desemREG <- ordem_desemREG[4]
qui_desemREG <- ordem_desemREG[5]

### Trimestre anterior
desemtri_NO <- 1 - (EMPREGO.REG.sh$Ocupado[EMPREGO.REG.sh$Regiao == "Norte" & EMPREGO.REG.sh$Trimestre == "2023 Q3"])
desemtri_NE <- 1 - (EMPREGO.REG.sh$Ocupado[EMPREGO.REG.sh$Regiao == "Nordeste" & EMPREGO.REG.sh$Trimestre == "2023 Q3"])
desemtri_CO <- 1 - (EMPREGO.REG.sh$Ocupado[EMPREGO.REG.sh$Regiao == "Centro-Oeste" & EMPREGO.REG.sh$Trimestre == "2023 Q3"])
desemtri_SE <- 1 - (EMPREGO.REG.sh$Ocupado[EMPREGO.REG.sh$Regiao == "Sudeste" & EMPREGO.REG.sh$Trimestre == "2023 Q3"])
desemtri_SU <- 1 - (EMPREGO.REG.sh$Ocupado[EMPREGO.REG.sh$Regiao == "Sul" & EMPREGO.REG.sh$Trimestre == "2023 Q3"])

desemtriNO <- desemprego_NO - desemtri_NO
desemtriNE <- desemprego_NE - desemtri_NE
desemtriCO <- desemprego_CO - desemtri_CO
desemtriSE <- desemprego_SE - desemtri_SE
desemtriSU <- desemprego_SU - desemtri_SU

desemtriNO <- "Norte"
desemtriNE <- "Nordeste"
desemtriCO <- "Centro-Oeste"
desemtriSE <- "Sudeste"
desemtriSU <- "Sul"

desem_triREG <- c(desemtriNO, desemtriNE, desemtriCO, desemtriSE, desemtriSU)
ordem_desem_triREG <- sort(desem_triREG, decreasing = TRUE)
max_desemtriREG <- ordem_desem_triREG[1]
seg_desemtriREG <- ordem_desem_triREG[2]
ter_desemtriREG <- ordem_desem_triREG[3]
qua_desemtriREG <- ordem_desem_triREG[4]
qui_desemtriREG <- ordem_desem_triREG[5]


## Ano anterior
desemano_NO <- 1 - (EMPREGO.REG.sh$Ocupado[EMPREGO.REG.sh$Regiao == "Norte" & EMPREGO.REG.sh$Trimestre == "2022 Q3"])
desemano_NE <- 1 - (EMPREGO.REG.sh$Ocupado[EMPREGO.REG.sh$Regiao == "Nordeste" & EMPREGO.REG.sh$Trimestre == "2022 Q3"])
desemano_CO <- 1 - (EMPREGO.REG.sh$Ocupado[EMPREGO.REG.sh$Regiao == "Centro-Oeste" & EMPREGO.REG.sh$Trimestre == "2022 Q3"])
desemano_SE <- 1 - (EMPREGO.REG.sh$Ocupado[EMPREGO.REG.sh$Regiao == "Sudeste" & EMPREGO.REG.sh$Trimestre == "2022 Q3"])
desemano_SU <- 1 - (EMPREGO.REG.sh$Ocupado[EMPREGO.REG.sh$Regiao == "Sul" & EMPREGO.REG.sh$Trimestre == "2022 Q3"])

desemanoNO <- desemprego_NO - desemano_NO
desemanoNE <- desemprego_NE - desemano_NE
desemanoCO <- desemprego_CO - desemano_CO
desemanoSE <- desemprego_SE - desemano_SE
desemanoSU <- desemprego_SU - desemano_SU

desemanoNO <- "Norte"
desemanoNE <- "Nordeste"
desemanoCO <- "Centro-Oeste"
desemanoSE <- "Sudeste"
desemanoSU <- "Sul"

desem_anoREG <- c(desemanoNO, desemanoNE, desemanoCO, desemanoSE, desemanoSU)
ordem_desem_anoREG <- sort(desem_anoREG, decreasing = TRUE)
max_desemanoREG <- ordem_desem_anoREG[1]
seg_desemanoREG <- ordem_desem_anoREG[2]
ter_desemanoREG <- ordem_desem_anoREG[3]
qua_desemanoREG <- ordem_desem_anoREG[4]
qui_desemanoREG <- ordem_desem_anoREG[5]

```
Inicialmente, destacamos a variação da taxa de desemprego geral de `r (dif_desemprego)*100`% em relação ao `r q-1`º trimestre de `r i`. A região `r max_desemREG` registrou maior desemprego ao fim do último trimestre (VALOR%), enquanto o `r qui_desemREG` teve o menor resultado no mesmo período (VALOR%). Nas categorias de raça e gênero, `r max_desemRG` foram a maior população desempregada, cerca de VALOR%. A menor taxa de desocupação foi registrada dentre `r qua_desemRG`, de VALOR%. 

Informações completas sobre desemprego são encontradas na [Tabela X: TÌTULO]. Veja abaixo mais dados de desemprego:


```{r}

#INCLUIR GRÁFICO/TABELA/SH
#PODEMOS INCLUIR ALGUM PARÁGRAFO COMPARATIVO A ANO OU TRIMESTRE ANTERIROR A DEPENDER DO RESULTADO DOS DADOS
```
## Informalidade

```{r}
colnames(informalidadeMedia.sh)[colnames(informalidadeMedia.sh) == "Taxa média de informalidade"] = "informalidade_media"
colnames(informal.REG.sh)[colnames(informal.REG.sh) == "não contribuinte INSS"] = "Informal"
colnames(informal.RG.sh)[colnames(informal.RG.sh) == "não contribuinte INSS"] = "Informal"


informalidade <- informalidadeMedia.sh$informalidade_media[informalidadeMedia.sh$Trimestre == "2023 Q3"]

informal_tri <- informalidadeMedia.sh$informalidade_media[informalidadeMedia.sh$Trimestre == "2023 Q3"]
diftri_informal <- informalidade - informalidade_tri

#Região
inf_NO <- informal.REG.sh$Informal[informal.REG.sh$Regiao == "Norte" & informal.REG.sh$Trimestre == "2023 Q3"]
inf_NE <- informal.REG.sh$Informal[informal.REG.sh$Regiao == "Nordeste" & informal.REG.sh$Trimestre == "2023 Q3"]
inf_CO <- informal.REG.sh$Informal[informal.REG.sh$Regiao == "Centro-Oeste" & informal.REG.sh$Trimestre == "2023 Q3"]
inf_SE <- informal.REG.sh$Informal[informal.REG.sh$Regiao == "Sudeste" & informal.REG.sh$Trimestre == "2023 Q3"]
inf_SU <- informal.REG.sh$Informal[informal.REG.sh$Regiao == "Sul" & informal.REG.sh$Trimestre == "2023 Q3"]

inf_NO <- "Norte"
inf_NE <- "Nordeste"
inf_CO <- "Centro-Oeste"
inf_SE <- "Sudeste"
inf_SU <- "Sul"

informalREG <- c(inf_NO, inf_NE, inf_CO, inf_SE, inf_SU)
ordem_infREG <- sort(informalREG, decreasing = TRUE)
max_infREG <- ordem_infREG[1]
seg_infREG <- ordem_infREG[2]
ter_infREG <- ordem_infREG[3]
qua_infREG <- ordem_infREG[4]
qui_infREG <- ordem_infREG[5]

## Tri anterior
informal_triNO <- informal.REG.sh$Informal[informal.REG.sh$Regiao == "Norte" & informal.REG.sh$Trimestre == "2023 Q2"]
informal_triNE <- informal.REG.sh$Informal[informal.REG.sh$Regiao == "Nordeste" & informal.REG.sh$Trimestre == "2023 Q2"]
informal_triCO <- informal.REG.sh$Informal[informal.REG.sh$Regiao == "Centro-Oeste" & informal.REG.sh$Trimestre == "2023 Q2"]
informal_triSE <- informal.REG.sh$Informal[informal.REG.sh$Regiao == "Sudeste" & informal.REG.sh$Trimestre == "2023 Q2"]
informal_triSU <- informal.REG.sh$Informal[informal.REG.sh$Regiao == "Sul" & informal.REG.sh$Trimestre == "2023 Q2"]

inf_triNO <- ((inf_NO) - (informal_triNO))
inf_triNE <- inf_NE - informal_triNE
inf_triCO <- inf_CO - informal_triCO
inf_triSE <- inf_SE - informal_triSE
inf_triSU <- inf_SU - informal_triSU

inf_triNO <- "Norte"
inf_triNE <- "Nordeste"
inf_triCO <- "Centro-Oeste"
inf_triSE <- "Sudeste"
inf_triSU <- "Sul"

inftri_REG <- c(inf_triNO, inf_triNE, inf_triCO, inf_triSE, inf_triSU)
ordem_inftriREG <- sort(inftri_REG, decreasing = TRUE)
max_inftriREG <- ordem_inftriREG[1]
seg_inftriREG <- ordem_inftriREG[2]
ter_inftriREG <- ordem_inftriREG[3]
qua_inftriREG <- ordem_inftriREG[4]
qui_inftriREG <- ordem_inftriREG[5]

## Ano anterior

informal_anoNO <- informal.REG.sh$Informal[informal.REG.sh$Regiao == "Norte" & informal.REG.sh$Trimestre == "2022 Q3"]
informal_anoNE <- informal.REG.sh$Informal[informal.REG.sh$Regiao == "Nordeste" & informal.REG.sh$Trimestre == "2022 Q3"]
informal_anoCO <- informal.REG.sh$Informal[informal.REG.sh$Regiao == "Centro-Oeste" & informal.REG.sh$Trimestre == "2022 Q3"]
informal_anoSE <- informal.REG.sh$Informal[informal.REG.sh$Regiao == "Sudeste" & informal.REG.sh$Trimestre == "2022 Q3"]
informal_anoSU <- informal.REG.sh$Informal[informal.REG.sh$Regiao == "Sul" & informal.REG.sh$Trimestre == "2022 Q3"]

inf_anoNO <- inf_NO - informal_anoNO
inf_anoNE <- inf_NE - informal_anoNE
inf_anoCO <- inf_CO - informal_anoCO
inf_anoSE <- inf_SE - informal_anoSE
inf_anoSU <- inf_SU - informal_anoSU
 
infano_REG <- c(inf_anoNO, inf_anoNE, inf_anoCO, inf_anoSE, inf_anoSU)
ordem_infanoREG <- sort(infano_REG, decreasing = TRUE)
max_infanoREG <- ordem_infanoREG[1]
seg_infanoREG <- ordem_infanoREG[2]
ter_infanoREG <- ordem_infanoREG[3]
qua_infanoREG <- ordem_infanoREG[4]
qui_infanoREG <- ordem_infanoREG[5]


#Raça e gênero
informal_HB <- informal.RG.sh$Informal[informal.RG.sh$Categoria == "Homem Branco" & informal.RG.sh$Trimestre == "2023 Q3"]
informal_HN <- informal.RG.sh$Informal[informal.RG.sh$Categoria == "Homem Negro" & informal.RG.sh$Trimestre == "2023 Q3"]
informal_MB <- informal.RG.sh$Informal[informal.RG.sh$Categoria == "Mulher Branca" & informal.RG.sh$Trimestre == "2023 Q3"]
informal_MN <- informal.RG.sh$Informal[informal.RG.sh$Categoria == "Mulher Negra" & informal.RG.sh$Trimestre == "2023 Q3"]
 
informal_HB <- "homens brancos"
informal_HN <- "homens negros"
informal_MB <- "mulheres brancas"
informal_MN <- "mulheres negras"

informalRG <- c(informal_HB, informal_HN, informal_MB, informal_MN)
ordem_infRG <- sort(informalRG, decreasing = TRUE)
max_infRG <- ordem_infRG[1]
seg_infRG <- ordem_infRG[2]
ter_infRG <- ordem_infRG[3]
qua_infRG <- ordem_infRG[4]


##Tri anterior
informal_triHB <- informal.RG.sh$Informal[informal.RG.sh$Categoria == "Homem Branco" & informal.RG.sh$Trimestre == "2023 Q3"]
informal_triHN <- informal.RG.sh$Informal[informal.RG.sh$Categoria == "Homem Negro" & informal.RG.sh$Trimestre == "2023 Q3"]
informal_triMB <- informal.RG.sh$Informal[informal.RG.sh$Categoria == "Mulher Branca" & informal.RG.sh$Trimestre == "2023 Q3"]
informal_triMN <- informal.RG.sh$Informal[informal.RG.sh$Categoria == "Mulher Negra" & informal.RG.sh$Trimestre == "2023 Q3"]

diftri_informalidadeHB <- informal_homem_branco - informal_triHB
diftri_informalidadeHN <- informal_homem_negro - informal_triHN
diftri_informalidadeMB <- informal_mulher_branca - informal_triMB
diftri_informalidadeMN <- informal_mulher_negra - informal_triMN

# Atribuir resultados às variáveis
diftri_informalidadeHB <- "homens brancos"
diftri_informalidadeHN <- "homens negros"
diftri_informalidadeMB <- "mulheres brancas"
diftri_informalidadeMN <- "mulheres negras"

diftri_informalidadeRG <- c(diftri_informalidadeHB, diftri_informalidadeHN, diftri_informalidadeMB, diftri_informalidadeMN)
ordem_diftri <- sort(diftri_informalidadeRG, decreasing = TRUE)
max_inftriRG <- ordem_diftri[1]
seg_inftriRG <- ordem_diftri[2]
ter_inftriRG <- ordem_diftri[3]
qua_inftriRG <- ordem_diftri[4]


## Ano anterior
informalidade_ano <- informalidadeMedia.sh$informalidade_media[informalidadeMedia.sh$Trimestre == "2022 Q3"]
difano_informalRG <- informalidade - informalidade_ano

informal_anoHB <- informal.RG.sh$Informal[informal.RG.sh$Categoria == "Homem Branco" & informal.RG.sh$Trimestre == "2022 Q3"]
informal_anoHN <- informal.RG.sh$Informal[informal.RG.sh$Categoria == "Homem Negro" & informal.RG.sh$Trimestre == "2022 Q3"]
informal_anoMB <- informal.RG.sh$Informal[informal.RG.sh$Categoria == "Mulher Branca" & informal.RG.sh$Trimestre == "2022 Q3"]
informal_anoMN <- informal.RG.sh$Informal[informal.RG.sh$Categoria == "Mulher Negra" & informal.RG.sh$Trimestre == "2022 Q3"]

infanoHB <- informal_HB - informal_anoHB
infanoHN <- informal_HN - informal_anoHN
infanoMB <- informal_MB - informal_anoMB
infanoMN <- informal_MB - informal_anoMN

infanoHB <- "homens brancos"
infanoHN <- "homens negros"
infanoMB <- "mulheres brancas"
infanoMN <- "mulheres negras"

infano_RG <- c(infanoHB, infanoHN, infanoMB, infanoMN)
ordem_infanoRG <- sort(infano_RG, decreasing = TRUE)
max_infanoRG <- ordem_infanoRG[1]
seg_infanoRG <- ordem_infanoRG[2]
ter_infanoRG <- ordem_infanoRG[3]
qua_infanoRG <- ordem_infanoRG[4]


```
Neste relatório, são definidos como trabalhadores informais aqueles que não contribuem para a previdência social, conforme Kassouf (1998) e Dalberto e Cirino (2018). A taxa de informalidade média do Brasil ficou em `r (informalidade)*100`% e a região com maior informalidade foi `r max_infREG` (VALOR%), seguida do `r max_infREG` (VALOR%). O `r qui_infREG` registrou as menores taxas de informalidade (VALOR%). 

No recorte de raça e gênero, o grupo com maior proporção de trabalhadores informais foi o de `r max_infRG`, com VALOR%. Em comparação com o trimestre anterior, a taxa geral de informalidade variou em `r (desem_tri)*100`% e o grupo com maior aumento de informalidade no mesmo período foi `r max_inftriRG`, com uma diferença de VALOR%.

Na comparação anual, a variação média do Brasil foi de `r (desem_ANO)*100`% e a maior variação por raça e gênero foi registrada dentre `r max_infanoRG`, uma diferença de VALOR%. Estes dados estão reportados na Tabela 9: Informalidade por grupo (clique aqui para acessar). Veja mais abaixo:

```{r pressure, echo=FALSE}
#ADICIONAR VISUALIZAÇÃO GRÁFICA
```

##Emprego por Setor

```{r}
#colnames(trabalhosetor.RG.sh)[colnames(trabalhosetor.RG.sh) == "Homem Branco"] = "Homem_Branco"
colnames(trabalhosetor.RG.sh)[colnames(trabalhosetor.RG.sh) == "Administração Pública"] = "Adm_pública"
colnames(trabalhosetor.RG.sh)[colnames(trabalhosetor.RG.sh) == "Outros serviços"] = "Outros_serviços"
colnames(trabalhosetor.RG.sh)[colnames(trabalhosetor.RG.sh) == "Serviços domésticos"] = "Ser_domesticos"

#Homem Branco
HB_agro <- trabalhosetor.RG.sh$Agropecuária[trabalhosetor.RG.sh$Categoria == "Homem Branco" & EMPREGO.RG.sh$Trimestre == "2023 Q3"]
HB_ind <- trabalhosetor.RG.sh$Indústria[trabalhosetor.RG.sh$Categoria == "Homem Branco" & EMPREGO.RG.sh$Trimestre == "2023 Q3"]
HB_const <- trabalhosetor.RG.sh$Construção[trabalhosetor.RG.sh$Categoria == "Homem Branco" & EMPREGO.RG.sh$Trimestre == "2023 Q3"]
HB_comercio <- trabalhosetor.RG.sh$Comércio[trabalhosetor.RG.sh$Categoria == "Homem Branco" & EMPREGO.RG.sh$Trimestre == "2023 Q3"]
HB_tran <- trabalhosetor.RG.sh$Transporte[trabalhosetor.RG.sh$Categoria == "Homem Branco" & EMPREGO.RG.sh$Trimestre == "2023 Q3"]
HB_alimen <- trabalhosetor.RG.sh$Alimentação[trabalhosetor.RG.sh$Categoria == "Homem Branco" & EMPREGO.RG.sh$Trimestre == "2023 Q3"]
HB_info <- trabalhosetor.RG.sh$Informação[trabalhosetor.RG.sh$Categoria == "Homem Branco" & EMPREGO.RG.sh$Trimestre == "2023 Q3"]
HB_publico <- trabalhosetor.RG.sh$Adm_pública[trabalhosetor.RG.sh$Categoria == "Homem Branco" & EMPREGO.RG.sh$Trimestre == "2023 Q3"]
HB_educa <- trabalhosetor.RG.sh$Educação[trabalhosetor.RG.sh$Categoria == "Homem Branco" & EMPREGO.RG.sh$Trimestre == "2023 Q3"]
HB_oserv <- trabalhosetor.RG.sh$Outros_serviços[trabalhosetor.RG.sh$Categoria == "Homem Branco" & EMPREGO.RG.sh$Trimestre == "2023 Q3"]
HB_domes <- trabalhosetor.RG.sh$Ser_domesticos[trabalhosetor.RG.sh$Categoria == "Homem Branco" & EMPREGO.RG.sh$Trimestre == "2023 Q3"]

# Atribuir resultados às variáveis
HB_agro <- "agropecuária"
HB_ind <- "indústria"
HB_const <- "construção"
HB_comercio <- "comércio"
HB_tran <- "transporte"
HB_alimen <- "alimentação"
HB_info <- "informação" 
HB_publico <- "administração pública"
HB_educa <- "educação"
HB_oserv <- "outros serviços"
HB_domes <- "serviços domésticos"

setores_HB <- c(HB_agro, HB_ind, HB_const, HB_comercio, HB_tran, HB_alimen, HB_info, HB_publico, HB_educa, HB_oserv, HB_domes)
ordem_HB <- sort(setores_HB, decreasing = TRUE)
max_HB <- ordem_HB[1]
segundo_HB <- ordem_HB[2]
terceiro_HB <- ordem_HB[3]
quarto_HB <- ordem_HB[4]
quinto_HB <- ordem_HB[5]


#Homem negro
HN_agro <- trabalhosetor.RG.sh$Agropecuária[trabalhosetor.RG.sh$Categoria == "Homem Negro" & EMPREGO.RG.sh$Trimestre == "2023 Q3"]
HN_ind <- trabalhosetor.RG.sh$Indústria[trabalhosetor.RG.sh$Categoria == "Homem Negro" & EMPREGO.RG.sh$Trimestre == "2023 Q3"]
HN_const <- trabalhosetor.RG.sh$Construção[trabalhosetor.RG.sh$Categoria == "Homem Negro" & EMPREGO.RG.sh$Trimestre == "2023 Q3"]
HN_comercio <- trabalhosetor.RG.sh$Comércio[trabalhosetor.RG.sh$Categoria == "Homem Negro" & EMPREGO.RG.sh$Trimestre == "2023 Q3"]
HN_tran <- trabalhosetor.RG.sh$Transporte[trabalhosetor.RG.sh$Categoria == "Homem Negro" & EMPREGO.RG.sh$Trimestre == "2023 Q3"]
HN_alimen <- trabalhosetor.RG.sh$Alimentação[trabalhosetor.RG.sh$Categoria == "Homem Negro" & EMPREGO.RG.sh$Trimestre == "2023 Q3"]
HN_info <- trabalhosetor.RG.sh$Informação[trabalhosetor.RG.sh$Categoria == "Homem Negro" & EMPREGO.RG.sh$Trimestre == "2023 Q3"]
HN_publico <- trabalhosetor.RG.sh$Adm_pública[trabalhosetor.RG.sh$Categoria == "Homem Negro" & EMPREGO.RG.sh$Trimestre == "2023 Q3"]
HN_educa <- trabalhosetor.RG.sh$Educação[trabalhosetor.RG.sh$Categoria == "Homem Negro" & EMPREGO.RG.sh$Trimestre == "2023 Q3"]
HN_oserv <- trabalhosetor.RG.sh$Outros_serviços[trabalhosetor.RG.sh$Categoria == "Homem Negro" & EMPREGO.RG.sh$Trimestre == "2023 Q3"]
HN_domes <- trabalhosetor.RG.sh$Ser_domesticos[trabalhosetor.RG.sh$Categoria == "Homem Negro" & EMPREGO.RG.sh$Trimestre == "2023 Q3"]

# Atribuir resultados às variáveis
HN_agro <- "agropecuária"
HN_ind <- "indústria"
HN_const <- "construção"
HN_comercio <- "comércio"
HN_tran <- "transporte"
HN_alimen <- "alimentação"
HN_info <- "informação" 
HN_publico <- "administração pública"
HN_educa <- "educação"
HN_oserv <- "outros serviços"
HN_domes <- "serviços domésticos"

setores_HN <- c(HN_agro, HN_ind, HN_const, HN_comercio, HN_tran, HN_alimen, HN_info, HN_publico, HN_educa, HN_oserv, HN_domes)
ordem_HN <- sort(setores_HN, decreasing = TRUE)
max_HN <- ordem_HN[1]
seg_HN <- ordem_HN[2]
ter_HN <- ordem_HN[3]
qua_HN <- ordem_HN[4]
qui_HN <- ordem_HN[5]


#Mulher Branca
MB_agro <- trabalhosetor.RG.sh$Agropecuária[trabalhosetor.RG.sh$Categoria == "Mulher Branca" & EMPREGO.RG.sh$Trimestre == "2023 Q3"]
MB_const <- trabalhosetor.RG.sh$Construção[trabalhosetor.RG.sh$Categoria == "Mulher Branca" & EMPREGO.RG.sh$Trimestre == "2023 Q3"]
MB_comercio <- trabalhosetor.RG.sh$Comércio[trabalhosetor.RG.sh$Categoria == "Mulher Branca" & EMPREGO.RG.sh$Trimestre == "2023 Q3"]
MB_tran <- trabalhosetor.RG.sh$Transporte[trabalhosetor.RG.sh$Categoria == "Mulher Branca" & EMPREGO.RG.sh$Trimestre == "2023 Q3"]
MB_alimen <- trabalhosetor.RG.sh$Alimentação[trabalhosetor.RG.sh$Categoria == "Mulher Branca" & EMPREGO.RG.sh$Trimestre == "2023 Q3"]
MB_info <- trabalhosetor.RG.sh$Informação[trabalhosetor.RG.sh$Categoria == "Mulher Branca" & EMPREGO.RG.sh$Trimestre == "2023 Q3"]
MB_publico <- trabalhosetor.RG.sh$Adm_pública[trabalhosetor.RG.sh$Categoria == "Mulher Branca" & EMPREGO.RG.sh$Trimestre == "2023 Q3"]
MB_educa <- trabalhosetor.RG.sh$Educação[trabalhosetor.RG.sh$Categoria == "Mulher Branca" & EMPREGO.RG.sh$Trimestre == "2023 Q3"]
MB_oserv <- trabalhosetor.RG.sh$Outros_serviços[trabalhosetor.RG.sh$Categoria == "Mulher Branca" & EMPREGO.RG.sh$Trimestre == "2023 Q3"]
MB_domes <- trabalhosetor.RG.sh$Ser_domesticos[trabalhosetor.RG.sh$Categoria == "Mulher Branca" & EMPREGO.RG.sh$Trimestre == "2023 Q3"]

# Atribuir resultados às variáveis
MB_agro <- "agropecuária"
MB_ind <- "indústria"
MB_const <- "construção"
MB_comercio <- "comércio"
MB_tran <- "transporte"
MB_alimen <- "alimentação"
MB_info <- "informação" 
MB_publico <- "administração pública"
MB_educa <- "educação"
MB_oserv <- "outros serviços"
MB_domes <- "serviços domésticos"

setores_MB <- c(MB_agro, MB_ind, MB_const, MB_comercio, MB_tran, MB_alimen, MB_info, MB_publico, MB_educa, MB_oserv, MB_domes)
ordem_MB <- sort(setores_MB, decreasing = TRUE)
max_ordemMB <- ordem_MB[1]
seg_MB <- ordem_MB[2]
ter_MB <- ordem_MB[3]
qua_MB <- ordem_MB[4]
qui_MB <- ordem_MB[5]

#Mulher Negra
MN_agro <- trabalhosetor.RG.sh$Agropecuária[trabalhosetor.RG.sh$Categoria == "Mulher Negra" & EMPREGO.RG.sh$Trimestre == "2023 Q3"]
MN_const <- trabalhosetor.RG.sh$Construção[trabalhosetor.RG.sh$Categoria == "Mulher Negra" & EMPREGO.RG.sh$Trimestre == "2023 Q3"]
MN_comercio <- trabalhosetor.RG.sh$Comércio[trabalhosetor.RG.sh$Categoria == "Mulher Negra" & EMPREGO.RG.sh$Trimestre == "2023 Q3"]
MN_tran <- trabalhosetor.RG.sh$Transporte[trabalhosetor.RG.sh$Categoria == "Mulher Negra" & EMPREGO.RG.sh$Trimestre == "2023 Q3"]
MN_alimen <- trabalhosetor.RG.sh$Alimentação[trabalhosetor.RG.sh$Categoria == "Mulher Negra" & EMPREGO.RG.sh$Trimestre == "2023 Q3"]
MN_info <- trabalhosetor.RG.sh$Informação[trabalhosetor.RG.sh$Categoria == "Mulher Negra" & EMPREGO.RG.sh$Trimestre == "2023 Q3"]
MN_publico <- trabalhosetor.RG.sh$Adm_pública[trabalhosetor.RG.sh$Categoria == "Mulher Negra" & EMPREGO.RG.sh$Trimestre == "2023 Q3"]
MN_educa <- trabalhosetor.RG.sh$Educação[trabalhosetor.RG.sh$Categoria == "Mulher Negra" & EMPREGO.RG.sh$Trimestre == "2023 Q3"]
MN_oserv <- trabalhosetor.RG.sh$Outros_serviços[trabalhosetor.RG.sh$Categoria == "Mulher Negra" & EMPREGO.RG.sh$Trimestre == "2023 Q3"]
MN_domes <- trabalhosetor.RG.sh$Ser_domesticos[trabalhosetor.RG.sh$Categoria == "Mulher Negra" & EMPREGO.RG.sh$Trimestre == "2023 Q3"]

# Atribuir resultados às variáveis
MN_agro <- "agropecuária"
MN_ind <- "indústria"
MN_const <- "construção"
MN_comercio <- "comércio"
MN_tran <- "transporte"
MN_alimen <- "alimentação"
MN_info <- "informação" 
MN_publico <- "administração pública"
MN_educa <- "educação"
MN_oserv <- "outros serviços"
MN_domes <- "serviços domésticos"

setores_MN <- c(MN_agro, MN_ind, MN_const, MN_comercio, MN_tran, MN_alimen, MN_info, MN_publico, MN_educa, MN_oserv, MN_domes)
ordem_MN <- sort(setores_MN, decreasing = TRUE)
max_MN <- ordem_MN[1]
seg_MN <- ordem_MN[2]
ter_MN <- ordem_MN[3]
qua_MN <- ordem_MN[4]
qui_MN <- ordem_MN[5]

```

A ocupação por setores varia consideravelmente de acordo com recortes de raça e gênero. No `r q`º trimestre de `r i`, a maioria dos homens negros (VALOR%) estavam alocados no setor de `r max_HN`, seguido de `r seg_HN` (VALOR%), `r ter_HN` (VALOR%), `r qua_HN` (VALOR%) e `r qui_HN` (VALOR%). Para homens brancos, o setor que mais empregou foi `r max_HB` com VALOR%, além de `r seg_HB` (VALOR%), `r ter_HB` (VALOR)%, `r qua_HB` (VALOR)% e `r qui_HB` (VALOR)%. 

Para as mulheres brancas empregadas, VALOR% estavam no setor de `r max_MB`, VALOR% em `r seg_MB`, VALOR% em `r ter_MB`, VALOR% em `r qua_MB` e VALOR% em `r qui_MB`. Das mulheres negras, a maioria (VALOR%) ocupava o setor de `r max_MN`, seguido de `r seg_MN` (VALOR%), `r ter_MN` (VALOR%), `r qua_MN` (VALOR%) e `r qui_MN` (VALOR%).

Nota-se que o setor de XX emprega mais brancos que negros e que os serciços de YY são majoritariamente exercidos por grupo JJ. Veja a Tabela 15: Setor do Trabalho Principal por Grupo, para maiores informações.

```{r}
#add tabelas
```

#Rendimento habitual
```{r}
renda_med <- RendaHabitMedia.sh$RendaHabitMedia[RendaHabitMedia.sh$Trimestre == "2023 Q3"]

# Raça e gênero
rendahabitHB <- RendaHabit.RG.sh$Renda_Habitual_RG[RendaHabit.RG.sh$Categoria == "Homem Branco" & RendaHabit.RG.sh$Trimestre == "2023 Q3"]
rendahabitHN <- RendaHabit.RG.sh$Renda_Habitual_RG[RendaHabit.RG.sh$Categoria == "Homem Negro" & RendaHabit.RG.sh$Trimestre == "2023 Q3"]
rendahabitMB <- RendaHabit.RG.sh$Renda_Habitual_RG[RendaHabit.RG.sh$Categoria == "Mulher Branca" & RendaHabit.RG.sh$Trimestre == "2023 Q3"]
rendahabitMN <- RendaHabit.RG.sh$Renda_Habitual_RG[RendaHabit.RG.sh$Categoria == "Mulher Negra" & RendaHabit.RG.sh$Trimestre == "2023 Q3"]

rendahabitHB <- "homens brancos"
rendahabitHN <- "homens negros"
rendahabitMB <- "mulheres brancas"
rendahabitMN <- "mulheres negras"

rendahabitRG <- c(rendahabitHB, rendahabitHN, rendahabitMB, rendahabitMN)
ordemrendahabitRG <- sort(rendahabitRG, decreasing = TRUE)
max_renhab <- ordemrendahabitRG[1]
seg_renhab <- ordemrendahabitRG[2]
ter_renhab <- ordemrendahabitRG[3]
qua_renhab <- ordemrendahabitRG[4]

##Ano anterior
rendahabitano_HB <- RendaHabit.RG.sh$Renda_Habitual_RG[RendaHabit.RG.sh$Categoria == "Homem Branco" & RendaHabit.RG.sh$Trimestre == "2022 Q3"]
rendahabitano_HN <- RendaHabit.RG.sh$Renda_Habitual_RG[RendaHabit.RG.sh$Categoria == "Homem Negro" & RendaHabit.RG.sh$Trimestre == "2022 Q3"]
rendahabitano_MB <- RendaHabit.RG.sh$Renda_Habitual_RG[RendaHabit.RG.sh$Categoria == "Mulher Branca" & RendaHabit.RG.sh$Trimestre == "2022 Q3"]
rendahabitano_MN <- RendaHabit.RG.sh$Renda_Habitual_RG[RendaHabit.RG.sh$Categoria == "Mulher Negra" & RendaHabit.RG.sh$Trimestre == "2022 Q3"]

rendahabitanoHB <- (rendahabitHB - rendahabitano_HB)
rendahabitanoHN <- (rendahabitHN - rendahabitano_HN)
rendahabitanoMB <- (rendahabitMB - rendahabitano_MB)
rendahabitanoMN <- (rendahabitMN - rendahabitano_MN)

rendahabitanoHB <- "homens brancos"
rendahabitanoHN <- "homens negros"
rendahabitanoMB <- "mulheres brancas"
rendahabitanoMN <- "mulheres negras"

rendahabitanoRG <- c(rendahabitanoHB, rendahabitanoHN, rendahabitanoMB, rendahabitanoMN)
ordem_renhabRG <- sort(rendahabitanoRG, decreasing = TRUE)
max_renhab_ano <- ordem_renhabRG[1]
seg_renhab_ano <- ordem_renhabRG[2]
ter_renhab_ano <- ordem_renhabRG[3]
qua_renhab_ano <- ordem_renhabRG[4]

```

O rendimento habitual mensal do trabalho principal é a remuneração recebida pelo trabalhador sem considerar acréscimos e descontos esporádicos. Já o rendimento efetivo mensal do trabalho principal inclui os pagamentos e descontos que não possuem caráter contínuo, mas,no relatório reduzido, optamos por suprimir esse dado. Para acessá-lo, confira o relatório completo aqui (link).

O rendimento habitual médio do trabalhador brasileiro foi de R$ `r renda_med` por mês no `r q`º trimestre de `r i`. O grupo populacional com maior aumento da renda média na comparação anual foi o de `r max_renhab_ano`, com VALOR%, enquanto `r qua_renhab_ano` tiveram o menor aumento (VALOR%). Para mais informações, acesse a Tabela XX: Título ou veja os dados a abaixo:

```{r}
#add graficos
```
#Gini

