---
title: "Relatório Trimestral da PNAD"
author: "Made USP"
date: "19/02/2024"
output:
  pdf_document: default
  html_document: default
  word_document: default
subtitle: 4º Trimestre de 2023 (versão resumida)
---

```{r setup, include=FALSE}
knitr::opts_chunk$set(echo = TRUE)

# SEMPRE CARREGAR RODAR ESTE CHUNK ANTES DE ABRIR O CÓDIGO COM OS DADOS
library(survey)
library(convey)
library(tidyverse)
library(dplyr)
library(knitr)
library(openxlsx)
library(kableExtra)
library(zoo)
library(gplots)
#devtools::install_github("kupietz/kableExtra")

```

```{r}
carregar tabela
```

```{r}

```{r include=FALSE}

i=2023
q=4

#trimestre_imediatamente_anterior <- as.yearqtr(as.Date("2023-07-01"),"%Y-%m-%d")
#mesmo_trimestre_ano_anterior <- as.yearqtr(as.Date("2022-09-01"),"%Y-%m-%d")

#"R" (resultado) foi adicionado no início de objetos de resultado textual para algumas funções de automação

```

# Introdução

Reportamos, a seguir, estaísticas resumidas do relatório da Pesquisa Nacional por Amostra de Domicílios contínua (PNADc) referente ao `r q`º trimestre de `r i`. Para mais estatísticas e tabelas completas, acesse o link ao final do documento. Este relatório foi elaborado pelas pesquisadoras Clara Brenck, Eslen Brito, Marina Sanches, Tainari Taioka, e pelos pesquisadores Hiaman Santos e José Bergamin. 

# Mercado de Trabalho
## Desemprego
```{r}
# Variáveis

# Ex: PEA_homem_branco_trimestre_anterior <- PEA.RG.sh$PEA[PEA.RG.sh$Categoria == "Homem Branco" & PEA.RG.sh$Trimestre == "2023 Q2"]

#colnames(Tx_desemprego.sh)[colnames(Tx_desemprego.sh) == "Taxa de desemprego"] = "Taxa_desemprego"

desemprego <- Tx_desemprego.sh$Taxa_desemprego[Tx_desemprego.sh$Trimestre == "2023 Q4"]
desemprego_tri_anterior <- Tx_desemprego.sh$Taxa_desemprego[Tx_desemprego.sh$Trimestre == "2023 Q3"]
desemprego_tri_ano_anterior <- Tx_desemprego.sh$Taxa_desemprego[Tx_desemprego.sh$Trimestre == "2022 Q4"]
                                                                   
dif_desemprego <- ((desemprego)-(desemprego_tri_anterior))

## Desemprego por raça e gênero

desemprego_homem_branco <- 1 - (EMPREGO.RG.sh$Ocupado[EMPREGO.RG.sh$Categoria == "Homem Branco" & EMPREGO.RG.sh$Trimestre == "2023 Q4"])
desemprego_homem_negro <- 1 - (EMPREGO.RG.sh$Ocupado[EMPREGO.RG.sh$Categoria == "Homem Negro" & EMPREGO.RG.sh$Trimestre == "2023 Q4"])

desemprego_mulher_branca <- 1 - (EMPREGO.RG.sh$Ocupado[EMPREGO.RG.sh$Categoria == "Mulher Branca" & EMPREGO.RG.sh$Trimestre == "2023 Q4"])
desemprego_mulher_negra <- 1 - (EMPREGO.RG.sh$Ocupado[EMPREGO.RG.sh$Categoria == "Mulher Negra" & EMPREGO.RG.sh$Trimestre == "2023 Q4"])


desemprego_RG <- c(desemprego_mulher_branca, desemprego_mulher_negra, desemprego_homem_branco, desemprego_homem_negro)

desemprego_minRG <- min(desemprego_RG)
desemprego_maxRG <- max(desemprego_RG)

resultado_maxRG <- switch(TRUE, desemprego_mulher_branca == desemprego_maxRG ~ "mulheres brancas", desemprego_mulher_negra == desemprego_maxRG ~ "mulheres negras", desemprego_homem_branco == desemprego_maxRG ~ "homens brancos", desemprego_homem_negro == desemprego_maxRG ~ "homens negros")

resultado_minRG <- switch(TRUE, desemprego_mulher_branca == desemprego_minRG ~ "mulheres brancas", desemprego_mulher_negra == desemprego_minRG ~ "mulheres negras", desemprego_homem_branco == desemprego_minRG ~ "homens brancos", desemprego_homem_negro == desemprego_minRG ~ "homens negros")


### Trimestre anterior

desemprego_hb_tri_anterior <- 1 - (EMPREGO.RG.sh$Ocupado[EMPREGO.RG.sh$Categoria == "Homem Branco" & EMPREGO.RG.sh$Trimestre == "2023 Q3"])
desemprego_hn_tri_anterior <- 1 - (EMPREGO.RG.sh$Ocupado[EMPREGO.RG.sh$Categoria == "Homem Negro" & EMPREGO.RG.sh$Trimestre == "2023 Q3"])

desemprego_mb_tri_anterior <- 1 - (EMPREGO.RG.sh$Ocupado[EMPREGO.RG.sh$Categoria == "Mulher Branca" & EMPREGO.RG.sh$Trimestre == "2023 Q3"])
desemprego_mn_tri_anterior <- 1 - (EMPREGO.RG.sh$Ocupado[EMPREGO.RG.sh$Categoria == "Mulher Negra" & EMPREGO.RG.sh$Trimestre == "2023 Q3"])

desemprego_dif_triMB <- (desemprego_mulher_branca - desemprego_mb_tri_anterior)
desemprego_dif_triMN <- (desemprego_mulher_negra - desemprego_mn_tri_anterior)
desemprego_dif_triHB <- (desemprego_homem_branco - desemprego_hb_tri_anterior)
desemprego_dif_triHN <- (desemprego_homem_negro desemprego_hn_tri_anterior)

desemprego_maxRG <- max (desemprego_dif_triMB, desemprego_dif_triMN, desemprego_dif_triHB, desemprego_dif_triHN)

r_maxtriRG <- switch(TRUE, desemprego_dif_triMB == desemprego_maxRG ~ "mulheres brancas", desemprego_dif_triMN == desemprego_maxRG ~ "mulheres negras", desemprego_dif_triHB == desemprego_maxRG ~ "homens brancos", desemprego_dif_triHN == desemprego_maxRG ~ "homens negros")

desemprego_minRG <- min (desemprego_dif_triMB, desemprego_dif_triMN, desemprego_dif_triHB, desemprego_dif_triHN)

r_mintriRG <- switch(TRUE, desemprego_dif_triMB == desemprego_minRG ~ "mulheres brancas", desemprego_dif_triMN == desemprego_minRG ~ "mulheres negras", desemprego_dif_triHB == desemprego_minRG ~ "homens brancos", desemprego_dif_triHN == desemprego_minRG ~ "homens negros")


### Mesmo trimestre do ano anterior

desemprego_hb_tri_ano_anterior <- 1 - (EMPREGO.RG.sh$Ocupado[EMPREGO.RG.sh$Categoria == "Homem Branco" & EMPREGO.RG.sh$Trimestre == "2022 Q2"])
desemprego_hn_tri_ano_anterior <- 1 - (EMPREGO.RG.sh$Ocupado[EMPREGO.RG.sh$Categoria == "Homem Negro" & EMPREGO.RG.sh$Trimestre == "2022 Q2"])

desemprego_mb_tri_ano_anterior <- 1 - (EMPREGO.RG.sh$Ocupado[EMPREGO.RG.sh$Categoria == "Mulher Branca" & EMPREGO.RG.sh$Trimestre == "2022 Q2"])
desemprego_mn_tri_ano_anterior <- 1 - (EMPREGO.RG.sh$Ocupado[EMPREGO.RG.sh$Categoria == "Mulher Negra" & EMPREGO.RG.sh$Trimestre == "2022 Q2"])


## Por Região

desemprego_norte <- 1 - (EMPREGO.REG.sh$Ocupado[EMPREGO.REG.sh$Regiao == "Norte"])
desemprego_nordeste <- 1 - (EMPREGO.REG.sh$Ocupado[EMPREGO.REG.sh$Regiao == "Nordeste"])
desemprego_centrooeste <- 1 - (EMPREGO.REG.sh$Ocupado[EMPREGO.REG.sh$Regiao == "Centro-Oeste"])
desemprego_sudeste <- 1 - (EMPREGO.REG.sh$Ocupado[EMPREGO.REG.sh$Regiao == "Sudeste"])
desemprego_sul <- 1 - (EMPREGO.REG.sh$Ocupado[EMPREGO.REG.sh$Regiao == "Sul"])

desemprego_maxREG <- max(
  desemprego_norte,
  desemprego_nordeste,
  desemprego_centrooeste,
  desemprego_sudeste,
  desemprego_sul
)

r_maxREG <- switch(
  TRUE,
  desemprego_norte == max_desemprego ~ "Norte",
  desemprego_nordeste == max_desemprego ~ "Nordeste",
  desemprego_centrooeste == max_desemprego ~ "Centro-oeste",
  desemprego_sudeste == max_desemprego ~ "Sudeste",
  desemprego_sul == max_desemprego ~ "Sul"
)

desemprego_minREG <- min(
  desemprego_norte,
  desemprego_nordeste,
  desemprego_centrooeste,
  desemprego_sudeste,
  desemprego_sul
)

r_minREG <- switch(
  TRUE,
  desemprego_norte == max_desemprego ~ "Norte",
  desemprego_nordeste == max_desemprego ~ "Nordeste",
  desemprego_centrooeste == max_desemprego ~ "Centro-oeste",
  desemprego_sudeste == max_desemprego ~ "Sudeste",
  desemprego_sul == max_desemprego ~ "Sul"
)

### Trimestre anterior

desemprego_norte_tri_anterior <- 1 - (EMPREGO.REG.sh$Ocupado[EMPREGO.REG.sh$Regiao == "Norte" & EMPREGO.REG.sh$Trimestre == "2023 Q3"])
desemprego_nordeste_tri_anterior <- 1 - (EMPREGO.REG.sh$Ocupado[EMPREGO.REG.sh$Regiao == "Nordeste" & EMPREGO.REG.sh$Trimestre == "2023 Q3"])
desemprego_centrooeste_tri_anterior <- 1 - (EMPREGO.REG.sh$Ocupado[EMPREGO.REG.sh$Regiao == "Centro-Oeste" & EMPREGO.REG.sh$Trimestre == "2023 Q3"])
desemprego_sudeste_tri_anterior <- 1 - (EMPREGO.REG.sh$Ocupado[EMPREGO.REG.sh$Regiao == "Sudeste" & EMPREGO.REG.sh$Trimestre == "2023 Q3"])
desemprego_sul_tri_anterior <- 1 - (EMPREGO.REG.sh$Ocupado[EMPREGO.REG.sh$Regiao == "Sul" & EMPREGO.REG.sh$Trimestre == "2023 Q3"])

# Variáveis de diferença, máx e mín
desemprego_dif_triNO <- desemprego_norte - desemprego_norte_tri_anterior
desemprego_dif_triNE <- desemprego_nordeste - desemprego_nordeste_tri_anterior
desemprego_dif_triCO <- desemprego_centrooeste - desemprego_centrooeste_tri_anterior
desemprego_dif_triSE <- desemprego_sudeste - desemprego_sudeste_tri_anterior
desemprego_dif_triSU <- desemprego_sul - desemprego_sul_tri_anterior

dif_desemprego_REGtri <- c(desemprego_dif_triNO, desemprego_dif_triNE, desemprego_dif_triCO, desemprego_dif_triSE, desemprego_dif_triSU)

desemprego_maxREGtri <- max(dif_desemprego_REGtri)

r_maxREG <- switch( TRUE, desemprego_dif_triNO == desemprego_maxREGtri ~ "Norte", desemprego_dif_triNE == desemprego_maxREGtri ~ "Nordeste", desemprego_dif_triCO == desemprego_maxREGtri ~ "Centro-oeste", desemprego_dif_triSE == desemprego_maxREGtri ~ "Sudeste", desemprego_dif_triSU == desemprego_maxREGtri ~ "Sul")

desemprego_maxREGtri <- min(dif_desemprego_REGtri)

r_minREG <- switch(TRUE, desemprego_dif_triNO == desemprego_minREGtri ~ "Norte", desemprego_dif_triNE == desemprego_minREGtri ~ "Nordeste", desemprego_dif_triCO == desemprego_minREGtri ~ "Centro-oeste", desemprego_dif_triSE == desemprego_minREGtri ~ "Sudeste", desemprego_dif_triSU == desemprego_minREGtri ~ "Sul")

### Ano anterior, mesmo trimestre

desemprego_norte_tri_ano_anterior <- 1 - (EMPREGO.REG.sh$Ocupado[EMPREGO.REG.sh$Regiao == "Norte" & EMPREGO.REG.sh$Trimestre == "2022 Q4"])
desemprego_nordeste_tri_ano_anterior <- 1 - (EMPREGO.REG.sh$Ocupado[EMPREGO.REG.sh$Regiao == "Nordeste" & EMPREGO.REG.sh$Trimestre == "2022 Q4"])
desemprego_centrooeste_tri_ano_anterior <- 1 - (EMPREGO.REG.sh$Ocupado[EMPREGO.REG.sh$Regiao == "Centro-Oeste" & EMPREGO.REG.sh$Trimestre == "2022 Q4"])
desemprego_sud_tri_ano_anterior <- 1 - (EMPREGO.REG.sh$Ocupado[EMPREGO.REG.sh$Regiao == "Sudeste" & EMPREGO.REG.sh$Trimestre == "2022 Q4"])
desemprego_sul_tri_ano_anterior <- 1 - (EMPREGO.REG.sh$Ocupado[EMPREGO.REG.sh$Regiao == "Sul" & EMPREGO.REG.sh$Trimestre == "2022 Q4"])
```
Destacamos a alteração da taxa de desemprego geral de `r dif_desemprego` em relação ao `r q-1`º trimestre de `r i`. A região `r resultado_maxREG` registrou maior desemprego ao fim do último trimestre (`r (desemprego_maxREG)*100`%), enquanto o `r resultado_minREG` teve o menor resultado no mesmo período (`r (desemprego_minREG)*100`%). Nas categorias de raça e gênero, `r r_maxRG` foram a maior população desempregada, `r (desemprego_maxRG)*100`%. A menor taxa de desocupação foi registrada dentre `r r_minRG`, de `r (desemprego_minRG)*100`%. Veja abaixo mais dados de desemprego:






```{r cars}
summary(cars)

#INCLUIR GRÁFICO/TABELA/SH
#PODEMOS INCLUIR ALGUM PARÁGRAFO COMPARATIVO A ANO OU TRIMESTRE ANTERIROR A DEPENDER DO RESULTADO DOS DADOS
```
## Informalidade

```{r}
colnames(informalidadeMedia.sh)[colnames(informalidadeMedia.sh) == "Taxa média de informalidade"] = "informalidade_media"
colnames(informal.REG.sh)[colnames(informal.REG.sh) == "não contribuinte INSS"] = "Informal"
colnames(informal.RG.sh)[colnames(informal.RG.sh) == "não contribuinte INSS"] = "Informal"


informalidade <- informalidadeMedia.sh$informalidade_media[informalidadeMedia.sh$Trimestre == "2023 Q4"]

#Região

informalidade_norte <- informal.REG.sh$Informal[informal.REG.sh$Regiao == "Norte" & informal.REG.sh$Trimestre == "2023 Q4"]
informalidade_nordeste <- informal.REG.sh$Informal[informal.REG.sh$Regiao == "Nordeste" & informal.REG.sh$Trimestre == "2023 Q4"]
informalidade_centrooeste <- informal.REG.sh$Informal[informal.REG.sh$Regiao == "Centro-Oeste" & informal.REG.sh$Trimestre == "2023 Q4"]
informalidade_sudeste <- informal.REG.sh$Informal[informal.REG.sh$Regiao == "Sudeste" & informal.REG.sh$Trimestre == "2023 Q4"]
informalidade_sul <- informal.REG.sh$Informal[informal.REG.sh$Regiao == "Sul" & informal.REG.sh$Trimestre == "2023 Q4"]

max_informalREG <- max(informalidade_norte, informalidade_nordeste, informalidade_centrooeste, informalidade_sudeste, informalidade_sul)

R_max_informalREG <- switch( TRUE, informalidade_norte == max_informalREG ~ "Norte", informalidade_nordeste == max_informalREG ~ "Nordeste", informalidade_centrooeste == max_informalREG ~ "Centro-oeste", informalidade_sudeste == max_informalREG ~ "Sudeste", informalidade_sul == max_informalREG ~ "Sul")

min_informalREG <- min(informalidade_norte, informalidade_nordeste, informalidade_centrooeste, informalidade_sudeste, informalidade_sul)

R_min_informalREG <- switch( TRUE, informalidade_norte == min_informalREG ~ "Norte", informalidade_nordeste == min_informalREG ~ "Nordeste", informalidade_centrooeste == min_informalREG ~ "Centro-oeste", informalidade_sudeste == min_informalREG ~ "Sudeste", informalidade_sul == min_informalREG ~ "Sul")

#Raça e gênero
informal_homem_branco <- informal.RG.sh$Informal[informal.RG.sh$Categoria == "Homem Branco" & informal.RG.sh$Trimestre == "2023 Q3"]
informal_homem_negro <- informal.RG.sh$Informal[informal.RG.sh$Categoria == "Homem Negro" & informal.RG.sh$Trimestre == "2023 Q3"]
informal_mulher_branca <- informal.RG.sh$Informal[informal.RG.sh$Categoria == "Mulher Branca" & informal.RG.sh$Trimestre == "2023 Q3"]
informal_mulher_negra <- informal.RG.sh$Informal[informal.RG.sh$Categoria == "Mulher Negra" & informal.RG.sh$Trimestre == "2023 Q3"]

max_informalRG <- max(informal_homem_branco, informal_homem_negro, informal_mulher_branca, informal_mulher_negra)

r_maxinformalRG <- switch(TRUE, informal_mulher_branca == max_informalRG ~ "mulheres brancas", informal_mulher_negra == max_informalRG ~ "mulheres negras", informal_homem_branco == max_informalRG ~ "homens brancos", informal_homem_negro == max_informalRG ~ "homens negros")

min_informalRG <- min(informal_homem_branco, informal_homem_negro, informal_mulher_branca, informal_mulher_negra)

r_mininformalRG <- switch(TRUE, informal_mulher_branca == min_informalRG ~ "mulheres brancas", informal_mulher_negra == min_informalRG ~ "mulheres negras", informal_homem_branco == min_informalRG ~ "homens brancos", informal_homem_negro == min_informalRG ~ "homens negros")


# Tri anterior

informalidade_tri <- informalidadeMedia.sh$informalidade_media[informalidadeMedia.sh$Trimestre == "2023 Q3"]
diftri_informalidade <- informalidade - informalidade_tri

informal_triHB <- informal.RG.sh$Informal[informal.RG.sh$Categoria == "Homem Branco" & informal.RG.sh$Trimestre == "2023 Q3"]
informal_triHN <- informal.RG.sh$Informal[informal.RG.sh$Categoria == "Homem Negro" & informal.RG.sh$Trimestre == "2023 Q3"]
informal_triMB <- informal.RG.sh$Informal[informal.RG.sh$Categoria == "Mulher Branca" & informal.RG.sh$Trimestre == "2023 Q3"]
informal_triMN <- informal.RG.sh$Informal[informal.RG.sh$Categoria == "Mulher Negra" & informal.RG.sh$Trimestre == "2023 Q3"]

diftri_informalidadeHB <- informal_homem_branco - informal_triHB
diftri_informalidadeHN <- informal_homem_negro - informal_triHN
diftri_informalidadeMB <- informal_mulher_branca - informal_triMB
diftri_informalidadeMN <- informal_mulher_negra - informal_triMN

max_diftri_informalRG <- max(diftri_informalidadeHB, diftri_informalidadeHN, diftri_informalidadeMB, diftri_informalidadeMN)

r_max_diftri_informalRG <- switch(TRUE, diftri_informalidadeMB == max_diftri_informalRG ~ "mulheres brancas", diftri_informalidadeMN == max_diftri_informalRG ~ "mulheres negras", diftri_informalidadeHB == max_diftri_informalRG ~ "homens brancos", diftri_informalidadeHN == max_diftri_informalRG ~ "homens negros")


# Ano anterior
informalidade_ano  <- informalidadeMedia.sh$informalidade_media[informalidadeMedia.sh$Trimestre == "2022 Q4"]
difano_informalidadeRG <- informalidade - informalidade_ano

informal_anoHB <- informal.RG.sh$Informal[informal.RG.sh$Categoria == "Homem Branco" & informal.RG.sh$Trimestre == "2022 Q4"]
informal_anoHN <- informal.RG.sh$Informal[informal.RG.sh$Categoria == "Homem Negro" & informal.RG.sh$Trimestre == "2022 Q4"]
informal_anoMB <- informal.RG.sh$Informal[informal.RG.sh$Categoria == "Mulher Branca" & informal.RG.sh$Trimestre == "2022 Q4"]
informal_anoMN <- informal.RG.sh$Informal[informal.RG.sh$Categoria == "Mulher Negra" & informal.RG.sh$Trimestre == "2022 Q4"]

max_difano_informalidadeRG <- ((informal_homem_branco - informal_anoHB), (informal_homem_negro - informal_anoHN), (informal_mulher_branca - informal_anoMB), (informal_mulher_negra - informal_anoMN))

r_max_difano_informalRG <- switch(TRUE, (informal_mulher_branca - informal_anoMB) == max_difano_informalidadeRG ~ "mulheres brancas", (informal_mulher_negra - informal_anoMN) == max_difano_informalidadeRG ~ "mulheres negras", (informal_homem_branco - informal_anoHB) == max_difano_informalidadeRG ~ "homens brancos", (informal_homem_negro - informal_anoHN) == max_difano_informalidadeRG ~ "homens negros")


```
Neste relatório, definimos como trabalhadores informais aqueles que não contribuem à previdência social, conforme Kassouf (1998) e Dalberto e Cirino (2018). A taxa de informalidade média do Brasil ficou em `r (informalidade*100)%` e a região com maior informalidade foi `r R_max_informalREG` (`r (max_informalREG*100)`%), enquanto a que registrou menores taxas foi `r R_min_informalREG` (`r (min_informalREG*100)`%). O grupo com maior proporção de trabalhadores informais foi o de `r r_maxinformalRG`, com `r (max_informalRG*100)%`. Em comparação com o trimestre anterior, a taxa geral de informalidade variou em `r (diftri_informalidade*100)`% e o grupo com maior aumento de informalidade foi `r r_max_diftri_informalRG`, com uma diferença de `r (max_diftri_informalRG*100)`% . Na comparação anual, a variação média do Brasil foi de `r (difano_informalidadeRG*100)`% e a maior variação por raça e gênero foi registrada dentre `r r_max_difano_informalRG`, uma diferença de `r (max_difano_informalidadeRG*100)`%. 

Estes dados estão reportados na Tabela 9: Informalidade por grupo (clique aqui para acessar). Veja mais abaixo:
```{r pressure, echo=FALSE}
#ADICIONAR VISUALIZAÇÃO GRÁFICA
```

##Emprego por Setor

```{r}
#colnames(trabalhosetor.RG.sh)[colnames(trabalhosetor.RG.sh) == "Homem Branco"] = "Homem_Branco"
colnames(trabalhosetor.RG.sh)[colnames(trabalhosetor.RG.sh) == "Administração Pública"] = "Adm_pública"
colnames(trabalhosetor.RG.sh)[colnames(trabalhosetor.RG.sh) == "Outros serviços"] = "Outros_serviços"
colnames(trabalhosetor.RG.sh)[colnames(trabalhosetor.RG.sh) == "Serviços domésticos"] = "Ser_domesticos"

#Homem Branco
HB_agro <- trabalhosetor.RG.sh$Agropecuária[trabalhosetor.RG.sh$Categoria == "Homem Branco" & EMPREGO.REG.sh$Trimestre == "2023 Q4"]
HB_ind <- trabalhosetor.RG.sh$Indústria[trabalhosetor.RG.sh$Categoria == "Homem Branco" & EMPREGO.REG.sh$Trimestre == "2023 Q4"]
HB_const <- trabalhosetor.RG.sh$Construção[trabalhosetor.RG.sh$Categoria == "Homem Branco" & EMPREGO.REG.sh$Trimestre == "2023 Q4"]
HB_comercio <- trabalhosetor.RG.sh$Comércio[trabalhosetor.RG.sh$Categoria == "Homem Branco" & EMPREGO.REG.sh$Trimestre == "2023 Q4"]
HB_tran <- trabalhosetor.RG.sh$Transporte[trabalhosetor.RG.sh$Categoria == "Homem Branco" & EMPREGO.REG.sh$Trimestre == "2023 Q4"]
HB_alimen <- trabalhosetor.RG.sh$Alimentação[trabalhosetor.RG.sh$Categoria == "Homem Branco" & EMPREGO.REG.sh$Trimestre == "2023 Q4"]
HB_info <- trabalhosetor.RG.sh$Informação[trabalhosetor.RG.sh$Categoria == "Homem Branco" & EMPREGO.REG.sh$Trimestre == "2023 Q4"]
HB_publico <- trabalhosetor.RG.sh$Adm_pública[trabalhosetor.RG.sh$Categoria == "Homem Branco" & EMPREGO.REG.sh$Trimestre == "2023 Q4"]
HB_educa <- trabalhosetor.RG.sh$Educação[trabalhosetor.RG.sh$Categoria == "Homem Branco" & EMPREGO.REG.sh$Trimestre == "2023 Q4"]
HB_oserv <- trabalhosetor.RG.sh$Outros_serviços[trabalhosetor.RG.sh$Categoria == "Homem Branco" & EMPREGO.REG.sh$Trimestre == "2023 Q4"]
HB_domes <- trabalhosetor.RG.sh$Ser_domesticos[trabalhosetor.RG.sh$Categoria == "Homem Branco" & EMPREGO.REG.sh$Trimestre == "2023 Q4"]

setores_HB <- c(MB_agro, HB_ind, HB_const, HB_comercio, HB_tran, HB_alimen, HB_info, HB_publico, HB_educa, HB_oserv, HB_domes)
ordem_HB <- (setores_HB, decreasing = TRUE)
max_ordemHB <- ordem_HB[1]
segundo_HB <- ordem_HB[2]
terceiro_HB <- ordem_HB[3]
quarto_HB <- ordem_HB[4]
quinto_HB <- ordem_HB[5]

max_HB <- max(HB_agro, HB_ind, HB_const, HB_comercio, HB_tran, HB_alimen, HB_info, HB_publico, HB_educa, HB_oserv, HB_domes)

r_max_HB <- switch(TRUE, HB_agro == max_HB ~ "agropecuária", HB_ind == max_HB ~ "indústria", HB_const == max_HB ~ "construção", HB_comercio == max_HB ~ "comércio", HB_tran == max_HB ~ "transporte", HB_alimen == max_HB ~ "alimentação", HB_info == max_HB ~ "informação", HB_publico == max_HB ~ "administração pública", HB_educa == max_HB ~ "educação", HB_oserv == max_HB ~ "outros serviços", HB_domes == max_HB ~ "serviços domésticos"

min_HB <- min(HB_agro, HB_ind, HB_const, HB_comercio, HB_tran, HB_alimen, HB_info, HB_publico, HB_educa, HB_oserv, HB_domes)

#Homem negro
HN_agro <- trabalhosetor.RG.sh$Agropecuária[trabalhosetor.RG.sh$Categoria == "Homem Negro" & EMPREGO.REG.sh$Trimestre == "2023 Q3"]
HN_ind <- trabalhosetor.RG.sh$Indústria[trabalhosetor.RG.sh$Categoria == "Homem Negro" & EMPREGO.REG.sh$Trimestre == "2023 Q3"]
HN_const <- trabalhosetor.RG.sh$Construção[trabalhosetor.RG.sh$Categoria == "Homem Negro" & EMPREGO.REG.sh$Trimestre == "2023 Q3"]
HN_comercio <- trabalhosetor.RG.sh$Comércio[trabalhosetor.RG.sh$Categoria == "Homem Negro" & EMPREGO.REG.sh$Trimestre == "2023 Q3"]
HN_tran <- trabalhosetor.RG.sh$Transporte[trabalhosetor.RG.sh$Categoria == "Homem Negro" & EMPREGO.REG.sh$Trimestre == "2023 Q3"]
HN_alimen <- trabalhosetor.RG.sh$Alimentação[trabalhosetor.RG.sh$Categoria == "Homem Negro" & EMPREGO.REG.sh$Trimestre == "2023 Q3"]
HN_info <- trabalhosetor.RG.sh$Informação[trabalhosetor.RG.sh$Categoria == "Homem Negro" & EMPREGO.REG.sh$Trimestre == "2023 Q3"]
HN_publico <- trabalhosetor.RG.sh$Adm_pública[trabalhosetor.RG.sh$Categoria == "Homem Negro" & EMPREGO.REG.sh$Trimestre == "2023 Q3"]
HN_educa <- trabalhosetor.RG.sh$Educação[trabalhosetor.RG.sh$Categoria == "Homem Negro" & EMPREGO.REG.sh$Trimestre == "2023 Q3"]
HN_oserv <- trabalhosetor.RG.sh$Outros_serviços[trabalhosetor.RG.sh$Categoria == "Homem Negro" & EMPREGO.REG.sh$Trimestre == "2023 Q4"]
HN_domes <- trabalhosetor.RG.sh$Ser_domesticos[trabalhosetor.RG.sh$Categoria == "Homem Negro" & EMPREGO.REG.sh$Trimestre == "2023 Q4"]

max_HN <- max(HN_agro, HN_ind, HN_const, HN_comercio, HN_tran, HN_alimen, HN_info, HN_publico, HN_educa, HN_oserv, HN_domes)

min_HN <- min(HN_agro, HN_ind, HN_const, HN_comercio, HN_tran, HN_alimen, HN_info, HN_publico, HN_educa, HN_oserv, HN_domes)

#Mulher Branca
MB_agro <- trabalhosetor.RG.sh$Agropecuária[trabalhosetor.RG.sh$Categoria == "Mulher Branca" & EMPREGO.REG.sh$Trimestre == "2023 Q4"]
MB_const <- trabalhosetor.RG.sh$Construção[trabalhosetor.RG.sh$Categoria == "Mulher Branca" & EMPREGO.REG.sh$Trimestre == "2023 Q4"]
MB_comercio <- trabalhosetor.RG.sh$Comércio[trabalhosetor.RG.sh$Categoria == "Mulher Branca" & EMPREGO.REG.sh$Trimestre == "2023 Q4"]
MB_tran <- trabalhosetor.RG.sh$Transporte[trabalhosetor.RG.sh$Categoria == "Mulher Branca" & EMPREGO.REG.sh$Trimestre == "2023 Q4"]
MB_alimen <- trabalhosetor.RG.sh$Alimentação[trabalhosetor.RG.sh$Categoria == "Mulher Branca" & EMPREGO.REG.sh$Trimestre == "2023 Q4"]
MB_info <- trabalhosetor.RG.sh$Informação[trabalhosetor.RG.sh$Categoria == "Mulher Branca" & EMPREGO.REG.sh$Trimestre == "2023 Q4"]
MB_publico <- trabalhosetor.RG.sh$Adm_pública[trabalhosetor.RG.sh$Categoria == "Mulher Branca" & EMPREGO.REG.sh$Trimestre == "2023 Q4"]
MB_educa <- trabalhosetor.RG.sh$Educação[trabalhosetor.RG.sh$Categoria == "Mulher Branca" & EMPREGO.REG.sh$Trimestre == "2023 Q4"]
MB_oserv <- trabalhosetor.RG.sh$Outros_serviços[trabalhosetor.RG.sh$Categoria == "Mulher Branca" & EMPREGO.REG.sh$Trimestre == "2023 Q4"]
MB_domes <- trabalhosetor.RG.sh$Ser_domesticos[trabalhosetor.RG.sh$Categoria == "Mulher Branca" & EMPREGO.REG.sh$Trimestre == "2023 Q4"]

max_MB <- max(MB_agro, MB_ind, MB_const, MB_comercio, MB_tran, MB_alimen, MB_info, MB_publico, MB_educa, MB_oserv, MB_domes)

min_MB <- min(MB_agro, MB_ind, MB_const, MB_comercio, MB_tran, MB_alimen, MB_info, MB_publico, MB_educa, MB_oserv, MB_domes)

#Mulher Negra
MN_agro <- trabalhosetor.RG.sh$Agropecuária[trabalhosetor.RG.sh$Categoria == "Mulher Negra" & EMPREGO.REG.sh$Trimestre == "2023 Q4"]
MN_const <- trabalhosetor.RG.sh$Construção[trabalhosetor.RG.sh$Categoria == "Mulher Negra" & EMPREGO.REG.sh$Trimestre == "2023 Q4"]
MN_comercio <- trabalhosetor.RG.sh$Comércio[trabalhosetor.RG.sh$Categoria == "Mulher Negra" & EMPREGO.REG.sh$Trimestre == "2023 Q4"]
MN_tran <- trabalhosetor.RG.sh$Transporte[trabalhosetor.RG.sh$Categoria == "Mulher Negra" & EMPREGO.REG.sh$Trimestre == "2023 Q4"]
MN_alimen <- trabalhosetor.RG.sh$Alimentação[trabalhosetor.RG.sh$Categoria == "Mulher Negra" & EMPREGO.REG.sh$Trimestre == "2023 Q4"]
MN_info <- trabalhosetor.RG.sh$Informação[trabalhosetor.RG.sh$Categoria == "Mulher Negra" & EMPREGO.REG.sh$Trimestre == "2023 Q4"]
MN_publico <- trabalhosetor.RG.sh$Adm_pública[trabalhosetor.RG.sh$Categoria == "Mulher Negra" & EMPREGO.REG.sh$Trimestre == "2023 Q4"]
MN_educa <- trabalhosetor.RG.sh$Educação[trabalhosetor.RG.sh$Categoria == "Mulher Negra" & EMPREGO.REG.sh$Trimestre == "2023 Q4"]
MN_oserv <- trabalhosetor.RG.sh$Outros_serviços[trabalhosetor.RG.sh$Categoria == "Mulher Negra" & EMPREGO.REG.sh$Trimestre == "2023 Q4"]
MN_domes <- trabalhosetor.RG.sh$Ser_domesticos[trabalhosetor.RG.sh$Categoria == "Mulher Negra" & EMPREGO.REG.sh$Trimestre == "2023 Q4"]

setores_MN <- c(MN_agro, MN_ind, MN_const, MN_comercio, MN_tran, MN_alimen, MN_info, MN_publico, MN_educa, MN_oserv, MN_domes)
ordem_MN <- (setores_MN, decreasing = TRUE)
max_ordemMN <- ordem_MN[1]
segundo_MN <- ordem_MN[2]
terceiro_MN <- ordem_MN[3]
quarto_MN <- ordem_MN[4]
quinto_MN <- ordem_MN[5]

max_MN <- max(setores_MN)

min_MN <- min(MN_agro, MN_ind, MN_const, MN_comercio, MN_tran, MN_alimen, MN_info, MN_publico, MN_educa, MN_oserv, MN_domes)

```

A ocupação por setores varia consideravelmente de acordo com recortes de raça e gênero. No `r q`º
trimestre de `r i`, a maioria dos homens negros (VV) estão alocados no setor de XX, e a minoria (%) em XX.
Para homens brancos, o setor que mais emprega também é `r r_max_HB` com `r (max_HB*100)`%, além da indústria com
0.16%, informação que emprega 0.16% e agricultura com 0.1%.
Para o total de mulheres brancas empregadas, 0.24% estão no setor de educação, 0.18% encontram-se no setor
de comércio e 0.15% no setor de informação. Das mulheres negras, 0.21% estão alocadas no setor educação, seguido de comércio 0.18% e serviços domésticos com 0.16%. Nota-se que o setor de informação emprega
mais brancos que negros e os serviços domésticos são majoritariamente exercidos por mulheres negras. Veja
a Tabela 15: Setor do Trabalho Principal por Grupo, para maiores informações.




